臺灣高等法院臺南分院刑事判決
                                    108年度上訴字第938號
上  訴  人  臺灣雲林地方檢察署檢察官
被      告  洪文化



選任辯護人  林金陽律師
上列上訴人因被告殺人案件，不服臺灣雲林地方法院107 年度重
訴字第13號中華民國108年6月10日第一審判決（起訴案號：臺灣
雲林地方檢察署106年度偵續一字第4號），提起上訴，本院判決
如下：
    主  文
上訴駁回。
    理  由
壹、公訴意旨略以：
一、緣詹益群（台語綽號「阿軍」）、詹益宗兄弟（二人業經本
    院以104 年度上更㈠字第18號判決分別判處有期徒刑十六年
    及十五年，並經最高法院以105 年度台上字第529號判決駁
    回上訴確定）均係彰化縣○○地區角頭，分別以大哥及二哥自
    居，豢養年輕一輩之小弟許來富（台語綽號「阿狗」）、陳
    柏榕（台語綽號「大胖仔」）、莊順安、莫皓珽（綽號「小
    莫」）、蔡承翰（以上各人業經本院以103 年度上訴字第66
    5 號、第666 號、第667 號判決分別判處有期徒刑十四年、
    十四年六月、五年六月、五年六月、五年六月，並經最高法
    院以104 年度台上字第1459號判決駁回上訴確定）及少年何
    ○○（另經臺灣彰化地方法院少年法庭裁定付感化教育確定）
    等人，以彰化縣○○鄉○○村○○路00號詹益宗住處（下稱詹益宗
    住處）作為群聚地點。王建國（業經臺灣雲林地方法院以10
    2 年度重訴字第4 號、第7 號、第10號判決免刑確定）及被
    告甲○○為詹益宗之友人，亦經常出入上開詹益宗住處。詹益
    群、詹益宗原與被害人丙○○（台語綽號「耀欣」）熟識友好
    ，曾共同經營賭場。嗣因利益分配不均，又與地方政治人物
    糾葛，屢生齟齬，漸生嫌隙。於民國101 年8 月3 日晚間，
    詹益群與被害人丙○○之舊識即雲林縣○○鄉鄉民代表會副主席
    高志成慶祝神明誕辰，邀請詹益群與被害人丙○○共同在○○鄉
    高志成住處同桌飲宴。席間，詹益群與被害人丙○○因過往情
    仇引發口角，被害人丙○○遂於翌日（8 月4 日）凌晨1 時20
    分許，持改造手槍及子彈至彰化縣○○鎮○○街00號詹益群住處
    （下稱詹益群住處）射擊鐵門、機車共十餘槍，隨後又於同
    日凌晨1 時40分許，再持槍至詹益宗住處示威，經詹益群、
    詹益宗同父異母胞弟詹益彰阻止後離去。詹益宗獲悉被害人
    丙○○先在詹益群住處開槍並前來自己住處示威後，隨即於同
    日凌晨3 時許，率小弟若干至彰化縣○○鎮○○路0 段000 號被
    害人丙○○之父即告訴人乙○○住處，吆喝被害人丙○○出面交涉
    ，惟因未見被害人丙○○行蹤，遂指示小弟潑灑汽油並毀損隔
    壁鄰居採光罩及花盆洩憤後離去。
二、嗣後，詹益群、詹益宗認為遭到被害人丙○○「漏氣」（台語
    ），損及顏面，深覺不滿，因此共同決意槍殺被害人丙○○，
    以洩心頭之忿。謀議抵定後，詹益群、詹益宗即共同指使許
    來富、陳柏榕、莊順安、蔡承翰、莫皓珽、少年何○○等小弟
    隨時查訪並追捕被害人丙○○，以遂行殺人計畫。詹益宗為遂
    行殺害丙○○之計謀，先於101 年10月間，在彰化縣○○鎮(已
    改制為○○市)之體育用品店及鐵具店購得斧頭2 支、西瓜刀3
     支及開山刀6 支，以便於小弟捕獲丙○○後用以剁其雙手，
    並將該批刀械藏放在彰化縣○○鄉○○村○○街00號國中小同學莊
    鎮安住處，指示不知情且背景單純之莊鎮安保管，以避人耳
    目。此外，詹益宗明知制式手槍及子彈均屬槍砲彈藥刀械管
    制條例所列管之違禁物品，非經主管機關許可，不得持有，
    為便利小弟追殺被害人丙○○，又於101 年12月25日前某日，
    以不詳管道取得美國BERETTA （貝瑞塔）廠92FS型、槍號L0
    5217Z 號、口徑9 ㎜之制式半自動手槍（槍枝管制編號00000
    00000號，下稱【貝瑞塔手槍】）及以色列IMI廠JERICHO （
    傑立寇）941 型制式半自動手槍（槍枝管制編號0000000000
    號，下稱【傑立寇手槍】）各1支與子彈10餘顆而持有之，
    並放置在約A4紙張大小之側背包中，並於101 年12月25日白
    天某時，駕駛其所有之車號0000-00 號黑色BENZ E350自小
    客車（因積欠銀行債務，登記在胞弟詹益彰名下）至莊鎮安
    上開住處，將該裝有制式手槍2 枝及子彈至少10餘顆之側背
    包交與不知情之莊鎮安，囑咐莊鎮安保管，以避免遭到偵查
    機關搜索、查獲。莊鎮安收取該側背包後，未予打開檢視，
    即置於住處2 樓子女房間中。
三、101 年12月25日晚間10時許，詹益宗與其表弟薛詠隆（原名
    薛達遠，係詹益群、詹益宗之母薛票之外甥）、國中同學王
    建國（時任職在彰化縣○○工業區從事塑膠產業之○○實業股份
    有限公司廠長）、被告甲○○（時從事檳榔批發業）及小弟許
    來富、陳柏榕、莊順安、蔡承翰、莫皓珽、少年何○○與小弟
    之同夥共一、二十人在彰化縣○○鎮○○路000 號之○○○000 （
    下稱○○○000 ）唱歌，慶祝耶誕夜。嗣於同日晚間11時25分
    許，詹益宗女友林芷帆（綽號「牛妹」，花名「辰辰」，於
    另案涉犯偽證罪，業經臺灣雲林地方法院以103年度簡字第2
    9號判決判處有期徒刑四月，緩刑二年確定）在其任職之雲
    林縣○○鄉○○路00○0 號○○000 （位在省道○00線與縣道000 線
    共線之南向42公里處右側，位處○○鄉與○○鄉交界，下稱○○00
    0 ），以門號0000000000號電話撥打詹益宗之門號00000000
    00號電話，邀約詹益宗前往○○000「開番」（台語）捧場，
    詹益宗隨後號召王建國、薛詠隆、被告甲○○、許來富、陳柏
    榕、莊順安、蔡承翰、莫皓珽及少年何○○共十人分乘三車前
    往，由王建國駕駛詹益宗之車號0000-00 號黑色BENZ E350 
    自小客車搭載詹益宗、薛詠隆、被告甲○○，莊順安駕駛其車
    號0000-00 號黑色SUZUKI SOLIO自小客車搭載莫皓珽及少年
    何○○，蔡承翰駕駛其車號00-0000 號白色HONDA CIVIC 自小
    客車搭載許來富、陳柏榕，約於101 年12月26日凌晨0 時20
    分許抵達○○000 。此時，詹益宗之小弟發現被害人丙○○之車
    號0000-00 號黑色NISSAN CEFIRO 自小客車停在○○000 大門
    口正前方（被害人丙○○當時正與舊識即○○000 負責人鍾佐時
    、李新揚及○○鄉鄉民代表會副主席高志成等友人在包廂內飲
    宴），隨即報告詹益宗，詹益宗認機不可失，決定以製造小
    弟與丙○○衝突之表象，由許來富、陳柏榕下手槍殺丙○○，以
    躲避自身刑責。而詹益宗為免留下自己通聯紀錄，即於101 
    年12月26日凌晨0 時24分許，持王建國之門號0000000000號
    手機撥打莊鎮安持用之門號0000000000號電話，告知莊鎮安
    ：「等一下會叫少年仔過去拿『背仔』（台語）」，意指將吩
    咐小弟前往拿取前揭裝有貝瑞塔、傑立寇手槍及子彈之側背
    包，同時指示知情且具有幫助殺人犯意之蔡承翰駕駛其00-0
    000 號自小客車搭載許來富、陳柏榕返回彰化縣○○鄉○○村○○
    街00號莊鎮安住處，由陳柏榕下車向莊鎮安拿取該背包。此
    外，知情而有幫助殺人犯意之莊順安、莫皓珽及少年何○○則
    在包廂外觀注被害人丙○○動態，隨時陳報詹益宗。另一方面
    ，詹益宗唯恐手機遭到監聽，復指示王建國開車返回詹益群
    住處，向詹益群報告該情，王建國預見被害人丙○○極可能於
    當晚遭到射殺，僅因與詹益宗有國中小同學情誼，難以拒絕
    ，遂基於幫助殺人之犯意，先於同年12月26日凌晨0 時32分
    許，以門號0000000000號電話撥打詹益群持用之門號000000
    0000號電話，確認詹益群待在住處並未外出後，再單獨駕駛
    詹益宗之上開BENZ自小客車前往詹益群住處，於凌晨0 時50
    分許，當面向詹益群報告小弟發現被害人丙○○座車在○○000 
    一節，詹益群獲知後，亦欲置被害人丙○○於死地，要求王建
    國轉告詹益宗及許來富：「如果有看到『耀欣』，不可以再讓
    他跑掉，叫『阿狗』處理他。我要前往『式場』（喪家），作不
    在場證明，不然處理下去，明天就一大堆刑事來找了。」等
    語。嗣詹益群即單獨驅車前往彰化縣○○鄉○○村○○巷00號友人
    陳永錐之喪宅（陳永錐之母陳林玉燕於000 年00月00日死亡
    ，000年00月00日適逢頭七法事）以作不在場證明，並等候
    執行槍殺被害人丙○○之結果。王建國接獲詹益群指示後，約
    於101 年12月26日凌晨1 時10分許返抵○○000 ，並進入包廂
    廁所內向詹益宗轉告詹益群之指示，詹益宗即再指示王建國
    轉告許來富「處理」丙○○。王建國隨後即步出○○000 ，並在
    路邊之BENZ車上等候取槍之蔡承翰、許來富及陳柏榕。數分
    鐘後，蔡承翰駕駛其00-0000 號車搭載許來富、陳柏榕返回
    ○○000 外之路邊（蔡承翰搭載許來富、陳柏榕離開○○000 期
    間，莫皓珽並於101 年12月26日凌晨0 時49分許，以門號00
    00000000號電話聯繫莊鎮安持用之門號0000000000 號電話
    詢問許來富等人是否已經到達並拿取背包），與莊順安之00
    00-00 號車併排。王建國見狀，即下車前往蔡承翰自小客車
    窗邊，向許來富告知：「『大仔』交代說耀欣等一下如果出來
    ，你就去處理。不要傷及無辜」等語，而傳達詹益群命令許
    來富開槍射殺被害人丙○○之指令。許來富獲悉大哥詹益群下
    達槍殺被害人丙○○之指示後，遂與陳柏榕基於槍殺丙○○之犯
    意聯絡，分別持貝瑞塔及傑立寇手槍各1 支及子彈若干，在
    ○○000 門口外等候，伺機開槍射殺。不久，被害人丙○○受友
    人高志成邀約，欲繼續前往雲林縣○○鄉○○路0 ○00號友人經
    營之○○000(更名前為○○○000；下稱○○000)，而步出○○000 ，
    許來富、陳柏榕見狀，分持上開手槍走向被害人丙○○方向，
    擬執行殺人任務，惟因當時旁人眾多，以致許來富與陳柏榕
    難以下手，此時被害人丙○○乃搭上高志成之車輛（由高志成
    友人綽號「小乖」之林乘安駕駛，搭載高志成、被害人丙○○
    及曾仲諒），一行人離開○○000，前往○○000，持續與高志成
    及後來到場之周芳利、許建達、林安順等人續攤。許來富、
    陳柏榕見丙○○搭車離開後，即命蔡承翰駕車追趕，蔡承翰知
    悉許來富、陳柏榕秉承詹益宗之意要殺害丙○○，基於幫助殺
    人意思，駕駛車號00-0000 號車輛搭載許來富、陳柏榕自後
    追趕，以幫助許來富、陳柏榕二人下手，但因故未能追上，
    遂再折回○○000 ，因見同夥已離開，乃返回詹益宗住處。
四、詹益宗於同日凌晨1 時20分許，獲悉被害人丙○○已離開○○00
    0，認為因○○000人員向被害人丙○○通風報信，使其得以脫逃
    ，極為不滿，遂率同夥被告甲○○等人提早買單離開，並攜帶
    女友林芷帆出場，於同日凌晨1 時40分許，返回詹益宗住處
    ，並命令小弟叫○○方面人員支援砸店，莊順安、莫皓珽各以
    其門號0000000000及門號0000000000號電話撥打張家銘（台
    語綽號「啟明」，業經本院以103 年度上訴字第665 號、第
    666 號、第667 號判決判處有期徒刑十年六月，並經最高法
    院以104 年度台上字第1459號判決駁回上訴確定）持用之門
    號0000000000號電話，要求張家銘自彰化縣埤頭鄉前來支援
    ，準備回到○○000 砸店洩憤。張家銘應允砸店後，即駕駛其
    車號0000-00 號黑色HONDA ACCORD車型K9之自小客車，於同
    日凌晨2 時30分許抵達詹益宗住處。張家銘到場後，正逢詹
    益宗怒斥許來富、陳柏榕等一干小弟未能完成狙殺被害人丙
    ○○之任務，經由莊順安告知後，獲悉詹益宗係因○○000 少爺
    通報被害人丙○○一行人，致槍殺被害人丙○○未果而動怒。而
    詹益宗於斥責許來富、陳柏榕等一干小弟後，認被害人丙○○
    有穿著防彈背心習性，即命令許來富、陳柏榕將子彈換裝為
    特殊彈頭之「達姆彈」，並要求開槍時須射擊丙○○頭部。之
    後詹益宗得知張家銘已到場，乃與其他人等走出住處，當場
    分配由王建國駕駛0000-00 號賓士自小客車搭載詹益宗、被
    告甲○○；莊順安駕駛其0000-00 號自小客車搭載少年何○○；
    蔡承翰駕駛00-0000號自小客車搭載莫皓珽，並指示許來富
    、陳柏榕搭乘開車較快之張家銘上開自小客車（許來富坐後
    座，陳柏榕坐右前座），張家銘見許來富、陳柏榕二人分持
    槍枝，係要執行殺人行動，竟仍與該二人及詹益宗共同基於
    持槍殺人之犯意聯絡，駕駛上開車輛搭載許來富、陳柏榕二
    人以執行殺人任務，其一行共十人於同日2 時40分許，再度
    返抵○○000 準備砸店，詹益宗、許來富、陳柏榕、張家銘等
    人並找尋丙○○以執行殺害之行動。○○000 人員見詹益宗等人
    來意不善，得知其要尋找○○000 老闆，即向詹益宗表明老闆
    與被害人丙○○等一行人已前往○○○○000 續攤。
五、詹益宗於獲知被害人丙○○已前往○○000 續攤後，因其意在殺
    害被害人丙○○，遂終止對○○000 砸店之念頭，並持續基於殺
    害被害人丙○○之犯意，命令蔡承翰、莫皓珽待在○○000 停車
    場，負責看守被害人丙○○之0000-00 號座車，若遇被害人丙
    ○○返回駕車，以電話通知，其他人員則驅車前往雲林縣○○鄉
    找尋○○000 及被害人丙○○。張家銘、許來富、陳柏榕、莊順
    安、蔡承翰、莫皓珽等人均已知悉詹益宗意在追殺被害人丙
    ○○。詎張家銘與詹益宗、許來富、陳柏榕仍持續基於持槍殺
    人之犯意，由詹益宗令張家銘駕駛0000-00 號自小客車搭載
    殺手許來富、陳柏榕，分持上開槍彈前往雲林縣○○鄉找尋○○
    000 及被害人丙○○以執行殺人行動；莊順安亦基於幫助殺人
    之犯意，駕駛0000-00 號自小客車搭載少年何○○，為張家銘
    、許來富、陳柏榕帶路一同前往雲林縣○○鄉，找尋○○000 及
    被害人丙○○；蔡承翰則承續之前幫助殺人犯意、莫皓珽亦基
    於幫助殺人之犯意，二人一起留待○○000 停車場看守上開被
    害人丙○○之座車，並受指示若發現被害人丙○○（起訴書誤載
    為張家豪）返回時，通知詹益宗，莊順安、蔡承翰、莫皓珽
    之幫助行為已提高詹益宗殺人之風險。而詹益宗為避開雲林
    縣境內道路監視器，乃指示王建國駕車往北沿省道○00線行
    駛，過「○○○○」返回彰化縣○○鄉，再左轉○000 號縣道（即○
    ○鄉○○路）往西行駛，在彰化縣○○鄉轉接省道○00線南下，過
    「○○○○」後進入雲林縣○○鄉○○村。張家銘、莊順安二車則由
    雲林縣境內之○000號縣道往西前往雲林縣○○鄉。嗣於同日3 
    時8 分許，詹益宗指示同車之被告甲○○以其門號0000000000
    號電話撥打陳柏榕門號0000000000號電話，詢問已否找到○○
    000 及被害人丙○○，經陳柏榕回覆尚未尋獲；同時撥打莊順
    安之門號0000000000號電話，詢問莊順安有無找到該KTV ；
    此期間，在彰化縣○○鄉○○村陳永錐住處等候之詹益群為了解
    執行狀況，並躲避偵查機關之追查，於同日3 時28分許，持
    陳永錐之子陳進居申請之門號0000000000號電話撥打王建國
    門號0000000000號電話詢問執行之狀況。其後，張家銘、莊
    順安二車先在○○○○000 南方之省道○00線加油站旁附近（雲
    林縣○○鄉與○○鄉交界）訪查第一家打烊之KTV 後，與王建國
    一車相遇，陳柏榕告知詹益宗該第一家KTV 已經打烊未發現
    被害人丙○○等情。詹益宗乃請被告甲○○詢問友人關於○○000 
    之地點，被告甲○○當晚自○○000 開始即跟在詹益宗身邊與詹
    益宗一同行動，亦知悉詹益宗等人欲執行殺害被害人丙○○之
    計畫，且當時正欲尋找○○○○000 ，以便找到被害人丙○○，竟
    基於幫助殺人之犯意，於同日3時30分、33分許，撥打在雲
    林縣○○鄉○○村經營檳榔攤之不知情客戶林良田之門號000000
    0000號電話詢問，而得知○○000 之位置，以此方式便利詹益
    宗等人尋獲被害人丙○○，提高被害人丙○○遭殺害之風險。張
    家銘及王建國二車乃先後沿○00線北上，並在○00線與雲林縣
    ○○鄉○○路之交岔路口轉入○○路，王建國一車於轉入○○路後，
    隨即再調頭停在距離○○000 約500 公尺遠之路旁，背對○○00
    0 並等候張家銘一車之回報，莊順安一車則不知去向。
六、張家銘將其車輛駛至○○000 大門口旁停車場入口處之○○路路
    邊接應（位在○○000 南邊）；許來富、陳柏榕於同日3 時36
    分許，各攜帶手槍1 支及子彈計12顆，進入○○000 大廳後，
    先向服務人員郭士炫詢問是否尚有包廂「開番」中，經郭士
    炫帶領其二人前往被害人丙○○所在之K2包廂時，其等又假藉
    借用廁所而進入K2包廂斜對面之K3包廂，之後再請另名服務
    生打開K2包廂門或自行打開該包廂門，頻頻探頭查看K2包廂
    內狀況，以確定被害人丙○○是否在裡面，其後許來富、陳柏
    榕並請郭士炫至K2包廂，傳達店外有人找被害人丙○○之訊息
    ，周芳利之司機許建達聽聞乃先走到K2包廂外面，邀請許來
    富、陳柏榕一同進來包廂同樂，許來富、陳柏榕表示要在外
    面等候即可，被害人丙○○則被周芳利拉住，故遲未步出K2包
    廂，許來富、陳柏榕二人遂在大門口、包廂間走道、K3包廂
    等處來回走動、等候。在此期間，在外等候之詹益宗頻以王
    建國門號0000000000號手機與張家銘所持用門號0000000000
    號手機聯繫，向張家銘詢問許來富、陳柏榕是否入內，有無
    被對方扣留等狀況。迨於同日4 時5 分許，丙○○與同行友人
    高志成、周芳利、許建達、林乘安等一行人飲酒唱歌結束，
    共同步出K2包廂至○○000 大門口時，許來富、陳柏榕見機不
    可失，亦自K3包廂尾隨而出，許來富並於超越丙○○時碰撞之
    ，以激怒被害人丙○○後，即在○○000 大門口南邊等候，待被
    害人丙○○上前質問及周芳利上前勸阻時，陳柏榕、許來富預
    見其等開槍射殺被害人丙○○之同時，將可能射中被害人丙○○
    身旁之周芳利，仍基於殺害被害人丙○○之犯意及縱使射殺到
    周芳利亦不違反其等本意之未必故意，各以其等分別手持之
    貝瑞塔及傑立寇手槍朝被害人丙○○及周芳利等人方向射擊各
    7 槍、2 槍，共9 槍。此時在許來富、陳柏榕身後之張家銘
    見狀，隨即駕駛上開自小客車上前接應，陳柏榕、許來富立
    即分別坐上該車之右前座、右後座，往北方向逃逸，惟陳柏
    榕、許來富為使被害人丙○○必然死於槍下，仍在車上由張家
    銘所預先打開之右側車窗繼續朝倒臥在地之被害人丙○○分別
    補射2 槍、1 槍，共3 槍，造成丙○○身中7 槍，致受有：⒈
    左鼻骨至右側眼眶方向，一處槍傷6 公分，造成右前額部近
    眼眶，頭皮下出血3 ×2 公分，併粉碎開放性骨折、右前顱
    腔顱底骨骨折及眼球破裂（彈頭碎裂在右側眼眶骨下）；⒉
    另一彈頭由上往下，由左而右，左下外側腋下中線胸部距乳
    頭12公分，一處槍傷入口，彈頭穿過左側腋下中線第10肋間
    ，穿過橫膈膜，沿後胃部胰臟周圍，造成胰臟周圍瘀血10×5
     公分，造成腹腔下腔靜脈破裂，併腹腔內出血1,200 毫升
    ，彈頭停留右下外側腹部肌肉，造成皮下3 ×3 公分、瘀腫
    右腎臟周圍後腹腔20×10公分出血（為致命傷）；⒊右手背部
    由虎口至手掌，一處不規則貫穿槍傷，出入口皆為1.5 公分
    ；⒋左上臂由上往下，一處不規則貫穿槍傷，出口在左上臂
    近肘部，出口1.5 公分；⒌左手背部第三指一處，由上往下
    ，不規則滑過槍傷4.5 ×2 公分；⒍左大腿後部一處橫向，不
    規則滑過槍傷4.5 ×2 公分；⒎右大腿由後往前，一處不規則
    槍傷出口3 公分；⒏左足底部一處橫向表淺裂傷3 公分長等
    傷害，於送抵醫院前即已死亡；周芳利亦遭射傷右大腿及右
    食指，受有右腿遠端股骨開放性骨折及右食指擦傷等傷害，
    幸未被擊中要害，復經人及時送醫始幸免於難（周芳利受傷
    部分已逸脫詹益群、詹益宗2 人先前謀議殺害丙○○之計畫）
    。
七、於兩陣槍響後，詹益宗立即指示王建國駕車駛離現場，王建
    國遂駕駛上開賓士車搭載詹益宗、被告甲○○，由○○路左轉至
    ○00線後往北行駛，過○○○○沿原路線返回詹益宗住處。莊順
    安及莫皓珽等人車隨後亦接獲電話通知，陸續返回詹益宗住
    處。詹益宗另持王建國之門號0000000000號電話撥打張家銘
    之門號0000000000號電話，通知張家銘直接前往彰化縣○○鎮
    ○○○鄉○○○位○000 號縣道（即○○路）旁之○○汽車旅館會合，
    復於同日4 時15分，持王建國之門號0000000000號電話回撥
    陳進居之門號0000000000號電話，向待在陳永錐住處之詹益
    群報告：「吃飽了」、「處理好了」等語，表示已槍殺被害
    人丙○○，再於同日4 時33分許，撥打自己住家00-0000000號
    電話，通知女友林芷帆準備離開。嗣詹益宗等人於返抵其住
    處後，王建國即駕駛自己車輛搭載陳柏榕之女友謝慧穎返回
    陳柏榕住處。詹益宗則駕駛0000-00 號賓士車搭載林芷帆，
    前往○○汽車旅館與張家銘、許來富、陳柏榕、莊順安、莫皓
    珽、蔡承翰及少年何○○等人會合，共商善後事宜，並指示張
    家銘將0000-00 號自小客車交由陳柏榕藏匿在署立彰化醫院
    停車場，所有人員之手機關機、停用，人員躲藏，車輛隱匿
    或過戶，以避偵查機關之追查。
八、因認被告甲○○涉犯刑法第30條第1 項、第271 條第1 項之幫
    助殺人罪嫌。
貳、按犯罪事實應依證據認定之，無證據不得認定犯罪事實；有
    罪之判決書應於理由內記載認定犯罪事實所憑之證據及其認
    定之理由，刑事訴訟法第154 條第2 項、第310 條第1 款分
    別定有明文。而犯罪事實之認定，係據以確定具體的刑罰權
    之基礎，自須經嚴格之證明，故其所憑之證據不僅應具有證
    據能力，且須經合法之調查程序，否則即不得作為有罪認定
    之依據。倘法院審理之結果，認為不能證明被告犯罪，而為
    無罪之諭知，即無前揭第154 條第2 項所謂「應依證據認定
    」之犯罪事實之存在。因此，同法第308 條前段規定，無罪
    之判決書只須記載主文及理由。而其理由之論敘，僅須與卷
    存證據資料相符，且與經驗法則、論理法則無違即可，所使
    用之證據亦不以具有證據能力者為限，即使不具證據能力之
    傳聞證據，亦非不得資為彈劾證據使用。故無罪之判決書，
    就傳聞證據是否例外具有證據能力，本無須於理由內論敘說
    明（最高法院100 年度台上字第2980號、第4761號判決意旨
    參照）。本件因認證據不足證明被告有罪，而應為被告無罪
    之判決（詳如下述），故關於以下所引傳聞證據是否例外具
    有證據能力乙節，本院不另說明，先此敘明。
參、次按犯罪事實應依證據認定之，無證據不得認定犯罪事實；
    不能證明被告犯罪者，應諭知無罪之判決，刑事訴訟法第15
    4條第2項、第301 條第1 項亦規定甚明。又事實之認定，應
    憑證據，如未能發現相當證據，或證據不足以證明，自不能
    以推測或擬制之方法，以為裁判基礎。再者，認定犯罪事實
    所憑之證據，雖不以直接證據為限，間接證據亦包括在內；
    然而無論直接或間接證據，其為訴訟上之證明，須於通常一
    般之人均不致有所懷疑，而得確信其為真實之程度者，始得
    據為有罪之認定，倘其證明尚未達到此一程度，而有合理之
    懷疑存在時，即無從為有罪之認定。另檢察官就被告犯罪事
    實，應負舉證責任，並指出證明之方法，刑事訴訟法第161 
    條第1 項定有明文。因此，檢察官對於起訴之犯罪事實，應
    負提出證據及說服之實質舉證責任。倘其所提出之證據，不
    足為被告有罪之積極證明，或其指出證明之方法，無法說服
    法院以形成被告有罪之心證者，基於無罪推定之原則，自應
    為被告無罪判決之諭知（最高法院40年台上字第86號、76年
    台上字第4986號、92年台上字第128 號判決意旨參照）。
肆、公訴意旨認被告涉犯上開幫助殺人罪嫌，係以下列證據為其
    主要論據：
一、被告之供述、證人詹益宗、詹益群、陳柏榕、莊順安、何○○
    、張家銘、許來富、蔡承翰、莫皓珽、王建國之供證述、證
    人林良田、薛詠隆、林芷帆之證述。
二、被告持用門號0000000000號、王建國持用門號0000000000號
    、張家銘持用門號0000000000號、陳柏榕持用門號00000000
    00號、莫皓珽持用門號0000000000號、莊順安持用門號0000
    000000號、詹益宗持用門號0000000000號、莊鎮安持用門號
    0000000000號、林芷帆持用門號0000000000 、0000000000
    號、林良田持用門號0000000000號之通聯紀錄、王建國門號
    0000000000號亞太電信公司102 年3 月7日回函、林良田持
    用門號0000000000號之遠傳資料查詢、被告持用門號000000
    0000號之中華電信資料查詢。
三、臺灣雲林地方檢察署相驗屍體證明書、檢驗報告書及法務部
    法醫研究所解剖報告書、丙○○之長庚醫療財團法人雲林長庚
    紀念醫院診斷證明書。
四、刑案現場繪製圖、○○000 及○○000 相對位置地圖、詹益宗住
    處與○○000 相對位置地圖（即○○○00線與○○路口之地圖）、
    案發現場照片、監視器錄影畫面翻拍照片、車行紀錄查詢結
    果、「○○○00線與○○路口監視畫面」、「○○」KTV 現場錄影
    光碟之檢察官勘驗筆錄、車號0000-00號自小客車行經○○○00
    線與○○路口（距離○○鄉○○路0 之0 號○○000 門口約500 公尺
    ）監視器翻拍照片、GOOGLE地圖、○○000 門口及附近照片、
    GOOGLE照片（○00線及○○路口）、○○000 附近照片、○○000 
    影像檔案內容、檢察官勘驗筆錄及現場位置圖、翻拍照片。
五、詹益宗之賓士0000-00 號汽車車輛詳細資料報表及該車車行
    紀錄查詢、照片、張家銘之車號0000-00號黑色HONDA ACCOR
    D車行紀錄、車輛詳細資料報表及車輛照片、蔡承翰之車號0
    0-0000號白色HONDA CIVIC 車型影像紀錄、車籍資料、車輛
    照片、○○○00線與○○路口101 年12月26日攝影機翻拍照片（
    即0000-00號車輛行經路口監視翻拍畫面）、GOOGLE衛星地
    圖。
六、雲林縣警察局槍枝初步檢視報告表、內政部警政署刑事警察
    局102 年2 月22日刑鑑字第0000000000號鑑定書、102 年3
    月14日刑鑑字第0000000000號函、雲林縣警察局刑案現場勘
    察報告全卷（內含現場勘察報告、現場照片、現場平面圖等
    資料）。
七、王建國之內政部警政署刑事警察局102 年6 月24日刑鑑字第
    0000000000號測謊鑑定書。
八、本院103 年度上訴字第665 號、第666 號、第667 號、104 
    年度上更㈠字第18號刑事判決、最高法院104 年度台上字第1
    459號、105 年度台上字第529號刑事判決。
伍、訊據被告堅決否認涉有幫助殺人犯行，辯稱：當時詹益宗先
    邀伊去○○○○○000 喝酒，伊是自己開車去，後來○○○○○000 結
    束後，伊先開車去○○街上的煙酒店買菸酒，王建國也開車到
    煙酒店，伊把車子留在那邊，伊就坐王建國開的車去○○○○00
    0 續攤，車上有薛詠隆、詹益宗，是王建國開的車，差不多
    喝1 個小時就回到詹益宗的家，回家的時候也是坐同一台車
    ，但是有多一個女生，到詹益宗家的時候，伊有進去坐一下
    ；第一次到○○000時，伊在包廂內專心唱歌，詹益宗等人在
    包廂外說話，伊不知道他們在講什麼，也不知道他們在做什
    麼，後來離開○○000後回去詹益宗住處，伊有在客廳坐一下
    ，但不知詹益宗等人殺人之計畫。之後，伊就走出詹益宗的
    家，在停車場有跟薛詠隆聊天、抽菸一下子，薛詠隆跟伊說
    伊的車子停在煙酒店，薛詠隆就開NISSAN0000號的車載伊去
    煙酒店開車，伊就開伊的車先去7-11買飲料，伊出去買飲料
    回來後，詹益宗、王建國與其他人已不在那裏，伊沒有在詹
    益宗住處遇到張家銘，其間詹益宗他們在談什麼，伊並不清
    楚，也不知道詹益宗交待其他人什麼事情；後來伊就跟詹益
    彰在詹益宗家裡聊天，他跟伊說詹益宗有叫○○的少年要去○○
    ○○000 圍店，詹益彰叫伊去看一下詹益宗，他跟伊說在○○○○
    000，叫伊去勸架，因為伊有車他沒有車，後來伊開到距離○
    ○○○000 差不多1000公尺的地方，伊看到一台警車，因伊有
    喝酒怕被攔查，所以伊就開回頭，到○00線跟○○路的交叉口
    ，王建國開車載詹益宗從伊前面把伊攔住，叫伊把車停在路
    邊一起去唱歌，後來伊就上車，那時候車上有王建國、詹益
    宗兩人而已，當時伊昏昏欲睡在後面休息，不知道詹益宗等
    人在找○○000及丙○○，之後詹益宗突然就問伊知不知道一間
    什麼○的000 ，伊說不知道，後來他叫伊打電話問伊朋友，
    因為伊朋友是檳榔攤的比較晚睡，可以問路，伊問詹益宗為
    什麼不用自己電話打，他說他電話沒電，後來伊就打電話給
    林良田，林良田就跟伊說知道一間○○○000 ，他跟伊說○○的
    黃昏市場一直走下去就會看到一間中華電信，再左轉就會看
    到那間，伊就跟詹益宗說，後來那間沒有開，伊就在後面繼
    續睡了，就不知道去哪裡，途中有停在一個紅綠燈下大概15
    分鐘，伊都沒有聽到他們講什麼，不知道許來富等人之殺人
    行為，後來伊又被王建國開的車載去伊停車的地方，伊就回
    家了等語。
陸、另辯護人亦為被告辯護稱：
一、本件檢察官起訴被告幫助殺人，主要是認為被告有去○○的途
    中打電話給不知情的林良田詢問KTV ，增加被害人遭殺害的
    風險，但依據最高法院的見解，幫助犯的行為必須對於正犯
    已經著手實行的行為為助力，而且對於正犯所實行的行為結
    果發生有助益之作用才會構成幫助犯，而且犯罪的動機也是
    在認定有無幫助殺人的行為時，一個相當重要的因素。本件
    被告他固然有打電話給林良田詢問KTV 位置，但被告在打電
    話之前，是不是知道詹益宗要執行殺害被害人的計畫、被告
    是否知道詹益宗當時要找KTV 位置是為了要找到被害人？
二、檢視檢察官提出之證據：㈠被告只是詹益宗的友人，不受詹
    益宗兄弟的指使，這也是檢察官起訴書所認定，在案發的前
    一晚跟案發當晚，被告在KTV 唱歌都只是專心在唱歌，雖然
    知道要去○○○○000 砸店，但並不知道為什麼要去砸店，本身
    也沒有參與砸店的行為。㈡詹益宗要指示及分配手下執行殺
    害被害人丙○○的過程時，被告也沒有在場聽到，顯然被告他
    並不知道詹益宗有要執行殺害被害人的計畫。㈢被告之所以
    沒有中途離去，是因為他和詹益宗等人一起飲宴的過程中礙
    於情面，不是為了要在場參與任何跟被害人丙○○有關的計畫
    ，而且被告不僅案發當時沒有跟被害人丙○○有任何衝突，在
    案發前也不曾跟被害人有任何接觸，所以被告沒有任何要幫
    助殺人之動機。㈣被告和詹益宗等人第一次前往○○000 後，
    雖然有先回去詹益宗之住處，但是被告不久之後即離去，也
    沒有起訴書所講的整個晚上都跟詹益宗一起行動，知悉詹益
    宗等人要殺害丙○○的情形，這點可以從證人薛詠隆之證述內
    容得知。㈤被告是在詹益宗完成分配任務之後，詹益宗才指
    示被告搭上王建國駕駛的車輛後座一同前往○○，這時候被告
    也只能任由王建國搭載，被告沒有辦法自己決定要前往何處
    ，這跟其他例如張家銘、莊順安等人都是受詹益宗指使的情
    形不同，所以被告對於詹益宗要槍殺丙○○的計畫內容不僅不
    知道，也沒有支配地位，被告也沒有其他促成槍殺被害人丙
    ○○致死的積極作為，所以可以認定在這個時候被告仍然不知
    道搭上王建國的車是要追殺被害人，亦即被告到這時候都還
    沒有犯罪的認識。㈥對照證人薛詠隆在原審審理時之證述，
    及證人王建國在另案審理時之證述，也可以得知王建國向詹
    益宗報告、討論要許來富及陳柏榕對被害人動手時，被告並
    沒有在旁邊，所以被告當然也沒有可能聽見這些過程，也可
    以認定在王建國與詹益宗報告的過程當中，被告沒有聽到這
    些過程是合於常情。
三、被告在詹益宗、王建國要前往○○之途中，固然有打電話給林
    良田兩次要詢問KTV 位置，但依照證人林良田在原審審理時
    之證述內容，被告打電話問他○○○000 怎麼走，他不知道怎
    麼報路就跟被告說到○○黃昏市場，另外勘驗證人林良田偵訊
    光碟中，林良田也是說他跟被告講黃昏市場那裡轉過去，順
    著路下去就會看到○○○，雖然林良田對於他有沒有跟被告講
    到黃昏市場再問人的這一點講法有點不一致，但是兩次的證
    述內容，林良田確實是沒有提到他有跟被告講確切的路名或
    是告訴被告要轉哪個方向，因此這個部分應該是可以採信。
    又被告是向林良田詢問「○○○」，並不是詢問「○○」，林良
    田在電話裡面也沒有跟被告提到「○○」兩個字，因此證人王
    建國說被告問他○○客戶有什麼的○000，他朋友跟他說有，是
    ○○000 ，並跟他報○○000 的地址，被告說他問到了是在○○街
    還是○○路的○○，這部分王建國的證述內容顯然是有相當嚴重
    的瑕疵，不足以採信。再被告雖然打電話詢問林良田關於○○
    ○位置，但是在打電話不久之後，另外一台張家銘開的車，
    已經自己先找到○○000 ，也可以證明被告打電話給林良田詢
    問KTV 的這個行為，對於詹益宗要找被害人已經沒有幫助的
    效用，是屬於無效的幫助，對於詹益宗的犯罪完成也沒有因
    果關係，而且被告在打電話聯絡的時候，因為詹益宗等正犯
    也還沒有著手殺人，所以被告不構成幫助殺人。
四、被告與詹益宗之關係，並不若共犯陳柏榕、許來富、張家銘
    、莫皓珽、蔡承翰與詹益宗、詹益群間，具有上下服從及指
    揮聽命行事之關係，亦無經濟供給之利害關係，且未曾參與
    詹益宗對被害人丙○○尋仇之行動（指前往丙○○住處尋仇洩憤
    之行動），僅具一般友人之交情，況本案槍擊案發生後，詹
    益宗亦未安排被告逃亡之去處，此與莫皓珽、蔡承翰之情形
    尚有不同，並無證據證明被告對於詹益宗、詹益群與被害人
    之恩怨關係有何明知並有幫助遂行犯罪之意思。
五、又當天詹益宗等人由○○○000轉往○○000續攤，並非前往對被
    害人尋仇，而係應詹益宗之女友林芷帆之邀，前往該KTV捧
    場，而於抵達該KTV時，偶遇丙○○亦於該KTV，詹益宗始生槍
    殺丙○○之犯意，並藉由王建國返家告知詹益群而生犯意之聯
    絡，而依詹益宗、王建國之證詞，當時在○○000巧遇丙○○之
    後，詹益宗先是在包廂內悄悄指示王建國返家通知詹益群，
    王建國通知完畢返回該KTV後，又係在包廂廁所內告知詹益
    群之決定，並外出向許來富說明上情，過程隱而不宣，實無
    從認定被告主觀上就當時詹益宗、詹益群等人欲槍殺丙○○之
    計畫有所認識。此外，依證人王建國之證詞，第一次在○○00
    0時，詹益宗、陳柏榕、許來富、莫皓珽、蔡承翰等人均明
    知並參與計畫槍殺丙○○之行動，然被告當時在包廂內，並無
    證據認定被告曾見聞或參與此部分行動。
六、至於詹益宗等人第二度返回○○000 後，經該處員工告知，被
    害人丙○○轉往○○地區消費等過程，業經原審詳予認定，而就
    被告當時對於詹益宗之殺人計畫是否有所認知並起意幫助，
    如依證人王建國證稱：當天伊開車，詹益宗坐副駕駛座，被
    告都坐後面(偵2891號卷第119頁)、伊不知道被告是否知道
    要開槍，一路上被告都躺著，但伊不知道有沒有睡著，詹益
    宗在罵小弟的時候，被告也是坐在沙發仰躺著，伊覺得他白
    天太累了，當時到案發地點的時候，伊等都沒下車，被告也
    是仰躺著，沒有突然的反應（偵續38號卷第24至26 頁）等
    情，已難謂被告當時有何幫助詹益宗等人殺人之意圖。又詹
    益宗等人最後到達○○○○000，並因此尋獲被害人丙○○，並非
    出於被告之幫助，被告雖有撥打電話予林良田之事實，然與
    張家銘所駕駛之前車找到○○○○000並無先後之因果關係，被
    告撥打電話給林良田既然已經是在前車到達○○○○000 之後，
    自無從認為被告係出於對於詹益宗殺人計畫有所認識，而有
    幫助殺人之意圖。
七、綜觀全卷，沒有發現有任何證人提到或者有客觀事證可以支
    持起訴書所記載的情節，因此沒有辦法證明被告有幫助殺人
    的犯意。至於起訴書引用之少年何○○證述及相關書證、其他
    共犯的相關判決書，都只能證明被害人有遭到詹益宗槍殺的
    事實，沒有辦法認定被告是整個晚上和詹益宗一同行動、知
    道詹益宗要執行殺害被害人的計畫，以及被告有幫助殺人之
    犯意，因此依證據有疑利於被告原則，應諭知被告無罪。
柒、經查：
一、按刑法上之幫助行為，須行為人有幫助他人犯罪之意思，以
    物質上或精神上之助力予正犯以實施犯罪之便利，使其易於
    實施之積極或消極行為之謂。是幫助犯在客觀上對正犯之犯
    罪行為有所助力外，其主觀上須對該犯罪之事實亦有共同認
    識始能成立。故刑法上幫助犯之成立，需客觀條件及主觀條
    件同時合致方能成立，亦即行為人除對於正犯之犯罪提供物
    質上或精神上之助力外，主觀上仍須與正犯有共同之犯罪認
    識，並出於幫助之意圖而為幫助之行為，始足當之。
二、以下被害人丙○○與詹益宗、詹益群於本案槍殺案發生前之恩
    怨關係，及本件槍殺案發生之過程，被害人丙○○死亡之結果
    等客觀事實，為被告所不爭執，並有以下證據可以認定：
　㈠就詹益宗、詹益群與被害人丙○○之宿怨乙節，依證人王建國
    證稱：丙○○與詹益宗、詹益群本來是好朋友，100 年或101 
    年間丙○○曾經把電腦簽賭版給詹益宗，後來因為詹益宗把簽
    賭金吃下來，沒有交給丙○○，所以引起丙○○不滿，有一次在
    ○○談判時，丙○○就與詹益宗翻臉，詹益宗當場有對丙○○開槍
    ，但沒有打到人，雙方就結下仇恨，詹益群則是在99年或10
    0 年間有邀丙○○入股○○○○賭場，但詹益群把錢吃下來，沒有
    分給丙○○，引起丙○○不滿（偵2891號卷第126 頁反面；蒞23
    61號卷二第240至241 頁）、101 年8 月間丙○○有去詹益宗
    、詹益群家開槍，是先去詹益群家，過一段時間約中秋節又
    去詹益宗住處開槍，但被詹益彰撥開，後來詹益宗有帶一群
    小弟去丙○○父母住處潑汽油（偵2891號卷第202 頁反面）等
    情，參以詹益宗對於其與被害人丙○○曾有恩怨衝突，亦證稱
    ：伊承認伊有在101 年8 月4 日凌晨3 點多，帶一些人到丙
    ○○父親乙○○住處，要丙○○出面交涉，但沒有看到丙○○，就指
    示小弟潑灑汽油並毀損物品後離去（蒞2361號卷一第190 頁
    、卷二第84頁）、伊與丙○○熟，詹益群與丙○○也熟，伊與丙
    ○○之前有爭吵過，伊知道丙○○到詹益群住處開槍的事，丙○○
    到伊家開槍以後，伊有去買斧頭、西瓜刀及開山刀（蒞2361
    號卷二第58頁正反面、第59頁反面）、丙○○去詹益群住處開
    槍，是因為丙○○一直認為詹益群讓伊靠，經常借伊錢（蒞23
    61號卷二第54頁）等語，及詹益群復證實確實有被害人丙○○
    對其住處開槍之事（蒞2361號卷一第145 頁），足見本件槍
    殺案之起因，主要存在於被害人丙○○與詹益宗、詹益群之間
    。
　㈡詹益宗、詹益群因上開衝突恩怨，引起報復被害人丙○○之動
    機，已如上述。而詹益宗、詹益群為報復被害人丙○○，曾購
    買刀械、槍枝等武器，並藏放在莊鎮安家中等情，已據證人
    王建國證稱：在槍案發生前，詹益宗曾經找伊去一家○○的店
    ，說要買3 把開山刀，後來又到一家打鐵鋪，買2 把斧頭，
    詹益宗說如果開山刀沒辦法剁的話，就用斧頭把丙○○的手剁
    下來，讓他不能開槍（偵2891號卷第129 頁）、槍案發生當
    天用的2 把槍，是詹益宗大約一年前有跟伊說，他的槍都放
    在莊鎮安那邊，伊問莊鎮安也跟伊說有，說是詹益宗暫時寄
    放的（偵2891號卷第193 頁反面至第194頁）、詹益宗約伊
    去○○買開山刀，說是因為丙○○要對他不利，要把他手砍下來
    ，買完3 把開山刀以後，又去一家打鐵店買2 支斧頭（蒞23
    61號卷二第242頁正反面）等語，核與該槍殺案共犯詹益宗
    證稱：丙○○來伊家開槍以後，伊有去買開山刀、斧頭、西瓜
    刀，伊怕他來找伊（蒞2361號卷一第190 頁、卷二第59頁反
    面）、槍擊發生前，伊有在○○○○000 打電話給莊鎮安，跟他
    說有人會過去拿包包，是許來富去莊鎮安那裡拿槍回來○○○○
    000，是伊寄放在莊鎮安那邊的（蒞2361號卷二第61頁、第7
    0頁反面、第80頁）、伊承認伊有把手槍、子彈交給莊鎮安
    保管（蒞2361號卷一第190 頁反面至第191頁）、扣案貝瑞
    塔、傑立寇手槍伊是在101 年12月25日案發前一兩天拿去放
    在莊鎮安家的，伊自己拿去的（蒞2361號卷一第251 頁）等
    情相符，並有雲林縣警察局槍枝初步檢視報告表、內政部警
    政署刑事警察局102 年2 月22日刑鑑字第0000000000號鑑定
    書、102年3 月14日刑鑑字第0000000000號函、雲林縣警察
    局刑案現場勘察報告全卷（內含現場勘察報告、現場照片、
    現場平面圖等資料）在卷可參（偵192 號卷第77至93 頁；
    警卷五全卷即原審卷二第411至464 頁），是詹益宗因被害
    人丙○○至其住處及詹益群住處尋釁之舉，引發詹益宗不滿後
    ，詹益宗曾於101 年10月間與王建國購買斧頭、開山刀、西
    瓜刀等刀械，詹益宗又於101 年12月25日前1 至2 日，將貝
    瑞塔、傑立寇2 把手槍及子彈藏放於莊鎮安住處，亦可認定
    。
　㈢被告與詹益宗、王建國、薛詠隆、許來富、陳柏榕、莊順安
    、莫皓珽、蔡承翰、何○○等人，於101 年12月25日22時許，
    在○○○○○000 聚會，同日23時許，詹益宗女友林芷帆打電話
    給詹益宗，邀詹益宗改往林芷帆所上班之○○○○000 捧場，詹
    益宗答應後，即於同日由王建國駕駛車號0000-00 號、莊順
    安駕駛車號0000-00 號、蔡承翰駕駛車號00-0000 號自用小
    客車分別搭載上開其他人前往○○○○000 ，於翌日101 年12月
    26日0 時許到達，許來富、何○○發現被害人丙○○車號0000-0
    0 號自用小客車停放於○○○○000 停車場，因而向詹益宗報告
    ，詹益宗乃借用王建國門號0000000000號行動電話撥打莊鎮
    安門號0000000000號行動電話，告知莊鎮安將有小弟前往拿
    取裝有上開貝瑞塔、傑立寇手槍及子彈之背包，再指示許來
    富前往莊鎮安住處拿取，許來富、陳柏榕乃由蔡承翰開車搭
    載前往取得裝有上開槍、彈之背包，並隨即返回○○○○000 ，
    然許來富、陳柏榕在○○○○000 未能順利槍殺被害人丙○○，被
    害人丙○○仍順利離開○○○○000 ，許來富、陳柏榕見狀，命蔡
    承翰駕車追趕，卻未能追上，另詹益宗等人與被告則返回詹
    益宗住處，被害人丙○○亦轉往○○○○000 消費。詹益宗等人返
    回住處後，因疑心○○○○000 員工通風報信，乃起意砸店，並
    由莊順安以門號0000000000號、莫皓珽以門號0000000000號
    撥打門號0000000000號行動電話通知張家銘前來支援，待張
    家銘駕駛車號0000-00 號自用小客車抵達詹益宗住處後，由
    王建國駕駛車號0000-00 號搭載詹益宗，莊順安駕駛車號00
    00-00 號汽車搭載何○○，蔡承翰駕駛車號00-0000 號汽車搭
    載莫皓珽，張家銘駕駛車號0000-00 號汽車搭載許來富、陳
    柏榕，被告則自行開車前往，其等抵達○○○○000 後，經該KT
    V員工告知而得知被害人丙○○已轉往他處消費，詹益宗乃取
    消砸店之計畫，另行出發前往他處KTV欲尋找被害人丙○○，
    並命蔡承翰、莫皓珽停留於○○○○000 看守被害人丙○○上開汽
    車，其餘之人依原分配汽車搭乘，嗣張家銘上開汽車於101 
    年12月26日3 時多許抵達○○○○000 ，王建國上開汽車則停留
    在距離○○○○000 約500 公尺處。上開事實分別為下列人等供
    述如下：
　⒈詹益宗供稱：當天是小弟在○○○○000 發現被害人丙○○0000-00
    號的車，是許來富告訴伊的，然後伊有用王建國的手機打電
    話給莊鎮安，跟莊鎮安說少年仔會去拿背包，後來是許來富
    去拿，之後在○○○○000 沒有對丙○○開槍，伊等回去伊住處（
    蒞2361號卷一第251至253 頁）、伊等就繼續去○○找他們在
    何處喝酒，伊等就一間一間找，之後找到他們喝酒的那間店
    （蒞2361號卷一第278 頁）、回家後，許來富跟伊說丙○○好
    像醉了，跟人家勾肩搭背走了，應該是老闆跟丙○○說伊在那
    邊喝酒，他怕吵架，伊比較大聲的說那就是老闆比較挺他，
    大家都熟識，需要這樣嗎？伊不知跟阿狗還是誰說，不然人
    找一找來砸店，後來是紅葉的少爺跟伊說耀欣及老闆整群去
    海線喝酒，伊就約許來富去找看看，然後王建國開車載伊跟
    被告（蒞2361號卷二第62至63 頁）等語。
　⒉王建國供稱：101 年12月25日聖誕節，伊也有上班，那天伊
    比較早下班，就在下午5 、6 點左右到詹益宗那邊聊天，伊
    到詹益宗家時，被告、詹益宗、莫皓珽、「小六」、蔡承翰
    、陳柏榕、許來富等人也在，後來伊在詹益宗那邊吃完便當
    ，莫皓珽就過來說「二哥，今天是耶誕節，還有人生日，我
    們想要去○○○○○000 唱歌，你要不要去」，詹益宗就說「好
    ，你們先去，我、『文化』（即被告）、『胖哥』（即王建國）
    晚點再過去」。伊當天跟詹益宗進去○○鎮○○○000 後出來買
    鹽酥雞時，林芷帆有打電話給詹益宗叫他過去○○000 （偵28
    91號卷第119至120 頁）、伊等一開始到○○000停好車時，才
    有小弟說丙○○的車子停在那邊，等伊等進包廂，詹益宗才跟
    伊講悄悄話，說等一下要把他打死，要伊回去跟詹益群講一
    下，伊在○○000 時就先看到許來富從車上拿1枝槍下來並走
    向丙○○，陳柏榕也拿1枝槍跟在後面，但丙○○被他的同夥推
    上車，他們就開車走了（偵2891號卷第121頁）、伊回去○○
    跟詹益群通報這段時間，蔡承翰是載許來富、陳柏榕回去取
    槍，伊等從詹益宗家到○○○○○000 ，再去買酒後到○○000 的
    過程，伊等一群人根本就沒有再去別的地方，而且如果一開
    始車上就有槍，知道丙○○在○○000 時，早就在○○000 就開槍
    射殺丙○○，而不是在○○才槍殺（偵2891號卷第128 頁）、伊
    等第二次回到○○000 時就4 台車，莫皓珽、蔡承翰那一台車
    留在○○000 顧丙○○的車，伊等3台車過去○○，伊開車號0000-
    00 號黑色賓士車，是走○○○○繞回彰化再走到○○過○○○○到○○
    （偵2891號卷第121 頁）、事後陳柏榕有跟其他的少年仔說
    丙○○從店門走出來時，他跟許來富是一人站一邊準備要對丙
    ○○開槍射殺，但他有看到丙○○手伸進去包包裡，他以為丙○○
    要拿槍，因為陳柏榕拿的那一枝槍的彈匣在開槍時會掉下來
    ，所以陳柏榕用左手抵住槍底部，一開始開了5 、6 槍，上
    車以後許來富、陳柏榕還伸出手來補槍（偵2891號卷第223 
    頁）等語。
　⒊張家銘供稱：應該是101 年12月25日晚上，莫皓珽打電話給
    伊說晚上要到○○鎮○○○唱歌，但伊沒有去，後來更晚又打電
    話來問要不要去續攤，伊說再看看，然後莊順安、莫皓珽都
    有打來，莊順安說有急事，要伊快過去，說要圍店，先去詹
    益宗家，然後許來富、陳柏榕就上伊的車去○○○○000，他們
    後來沒有砸店，然後又上伊的車說要去○○，離開詹益宗家的
    時候，伊是載陳柏榕、許來富，共有3 台車子，莊順安也有
    開，開在伊後面，詹益宗的0000-00 號車也有，詹益宗坐在
    車上，到○○○○000 詹益宗有下車。在○○○○000 沒有圍店，伊
    有聽到吵雜聲，就再往前開一點，他們整群人就上車，許來
    富、陳柏榕就又上伊的車，陳柏榕坐副駕駛座，許來富坐在
    後座，後來有人打電話給陳柏榕、許來富，說要去○○。後來
    伊車沒油了，就停在路邊加油，伊看到詹益宗的車就開過去
    ，伊、莊順安及詹益宗的車就併排在路邊，詹益宗就問說還
    有什麼店，伊說伊不知道，說完就繼續找，伊跟莊順安分開
    去找，後來伊有問陳柏榕找到什麼時候，不然伊去睡覺了，
    後來有經過案發現場的KTV ，伊開過去時，那家KTV 是在伊
    的左手邊，是先經過警察局才到那家○○○○000 （偵4063號卷
    第81至84 頁）、伊都是待在車上看，後來有一群人從○○○○0
    00 的正門走出來、大約五、六個，伊不知道是誰，後來才
    看到許來富、陳柏榕從那五、六個人超前過來，伊印象深刻
    那其中一個人有伸手比陳柏榕或許來富，並大聲罵，說完就
    聽到開槍聲音及火光（偵4063號卷第85頁）等語。
　⒋薛詠隆供稱：101 年12月25日那天晚上7 、8 點吃完飯，伊
    就開伊的車去○○詹益宗他家，因為伊有約王建國要拿一些塑
    膠樣品要給他看，伊到他家之後現場有詹益宗、王建國、莫
    皓珽、陳柏榕等人在場，另外蔡承翰也有在現場，大約坐了
    1 個多小時，莫皓珽就開口說要去○○○○○000 唱歌，王建國
    就開口約伊一起去，伊就答應。當伊等還在該KTV 唱歌喝酒
    時，詹益宗有接到電話，然後說要繼續喝酒，後來伊就跟詹
    益宗、王建國開賓士車回去詹益宗家拿酒，並在○○街上載被
    告上車一起去○○○○000 續攤（證人供述卷第2至7 頁）等語
    。
　⒌莊順安供稱：伊開車載何○○過去○○○○000 續攤，詹益宗、王
    建國也有去，後來伊等回詹益宗家（偵3941號卷第225至226
     頁；蒞2361號卷二第93至94 頁）、伊有打電話給張家銘，
    說快點要支援，要去砸店，張家銘有來，後來伊等去○○○○00
    0 ，停留一下子，就說要往○○那邊的店去（蒞2361號卷二第
    94至95 頁）等語。
　⒍何○○供稱：101 年12月25日許來富打電話給伊，叫伊去○○載
    他，但是伊沒有車子，那時候莊順安在伊家，莊順安有車，
    伊就搭莊順安的車去接許來富，伊等一起到詹益宗家。到詹
    益宗家後，陳柏榕就說要慶祝耶誕節，就說要去○○○○○000 
    唱歌（偵緝190 號卷第47頁）、後來伊等一群人又從○○○○00
    0 回到詹益宗家，伊沒有進去客廳，伊站在外面跟王建國聊
    天，聊了約10幾分鐘，客廳裡面的人又出來，伊就上莊順安
    的車，繼續睡覺（蒞2361號卷三第39至40頁）、後來伊在車
    上有聽到莊順安跟許來富通電話，才知道要去○○（蒞2361號
    卷三第40 頁反面）等語。
　⒎許來富供稱：當天伊朝丙○○開槍（蒞2361號卷二第7 頁）、
    當天詹益宗告訴伊槍在莊鎮安那裡，詹益宗就聯絡莊鎮安說
    伊要去拿槍（本院另案103 年度上訴字第665 號卷第145 頁
    ）等語。
　⒏蔡承翰供稱：詹益宗離開○○○○000 後，叫伊留在那邊顧車，
    有人回來就通知他，是丙○○的車，是伊跟莫皓珽留在那邊（
    原審卷二第176至177 頁）等語；莫皓珽亦供稱：伊當天跟
    蔡承翰在那邊顧車（同卷第183至184 頁）等語。
　⒐林芷帆證稱：當天在○○○000 本來要幫莫皓珽慶生，後來到○○
    000 是伊打電話叫他們過來，是要他們來捧場，伊當時不知
    道丙○○在○○○○000(原審卷二第334至335 頁、第339至340 頁
    ）。
　  此外，另有王建國持用門號0000000000號之亞太電信公司10
    2 年3 月7 日回函（偵2891號卷第9至12頁）、王建國持用
    門號0000000000號、張家銘持用門號0000000000號、陳柏榕
    持用門號0000000000號、莫皓珽持用門號0000000000號、莊
    順安持用門號0000000000號、詹益宗持用門號0000000000號
    、林芷帆持用門號0000000000、0000000000號及莊鎮安持用
    門號0000000000 號行動電話通聯紀錄（文書證據卷第24至6
    4頁）、○○000 及○○000 相對位置地圖〈即○○○00線與○○路口
    之地圖〉（文書證據卷第1 頁）、詹益宗住處與○○000 相對
    位置地圖（文書證據卷第22頁）、詹益宗之車號0000-00號
    賓士汽車車輛詳細資料報表及該車車行紀錄查詢、照片（偵
    192 號卷第28頁；文書證據卷第3 頁、第11至14 頁）、張
    家銘之車號0000-00號黑色HONDA ACCORD車行紀錄、車輛詳
    細資料報表及車輛照片（文書證據卷第4至10頁）、蔡承翰
    之車號00-0000號白色HONDA CIVIC 車行影像紀錄、車籍資
    料、車輛照片（文書證據卷第18至21之2頁）、○○○00線與○○
    路口101 年12月26日攝影機翻拍照片〈即0000-00 車輛行經
    路口監視翻拍畫面〉、GOOGLE衛星地圖、○○000 門口及附近
    照片（偵192 號卷第26至27頁；偵2891號卷第175 至181 頁
    ）、GOOGLE照片〈○00線及○○路口〉及○○000附近照片（偵2891
    號卷第185 至191 頁）、○○000 影像檔案、檢察官勘驗筆錄
    及現場位置圖、翻拍照片（偵192 號卷第104 頁反面至第14
    4頁；偵緝100 號卷第158至191 頁）、車號0000-00號自小
    客車行經○○○00線與○○路口之監視器翻拍照片〈距離○○鄉○○路
    0之0號○○000 門口約500 公尺〉（偵緝100 號卷第192 至193
     頁）等證據可以佐證。
　㈣被害人丙○○於101 年12月26日4 時許，在○○○○000大門前遭陳
    柏榕、許來富分別手持貝瑞塔及傑立寇手槍射擊共12槍，造
    成被害人丙○○身中7 槍，因而受有：⒈左鼻骨至右側眼眶方
    向，一處槍傷6 公分，造成右前額部近眼眶，頭皮下出血3 
    ×2 公分，併粉碎開放性骨折、右前顱腔顱底骨骨折及眼球
    破裂（彈頭碎裂在右側眼眶骨下）；⒉另一彈頭由上往下，
    由左而右，左下外側腋下中線胸部距乳頭12公分，一處槍傷
    入口，彈頭穿過左側腋下中線第10肋間，穿過橫膈膜，沿後
    胃部胰臟周圍，造成胰臟周圍瘀血10×5 公分，造成腹腔下
    腔靜脈破裂，併腹腔內出血1,200 毫升，彈頭停留右下外側
    腹部肌肉，造成皮下3 ×3 公分、瘀腫右腎臟周圍後腹腔20×
    10公分出血（為致命傷）；⒊右手背部由虎口至手掌，一處
    不規則貫穿槍傷，出入口皆為1.5 公分；⒋左上臂由上往下
    ，一處不規則貫穿槍傷，出口在左上臂近肘部，出口1.5 公
    分；⒌左手背部第三指一處，由上往下，不規則滑過槍傷4.5
     ×2 公分；⒍左大腿後部一處橫向，不規則滑過槍傷4.5 ×2 
    公分；⒎右大腿由後往前，一處不規則槍傷出口3 公分；⒏左
    足底部一處橫向表淺裂傷3 公分長等傷害，並於101 年12月
    26日4 時5 分因腹腔大量出血而死亡。上開各情為詹益宗（
    蒞2361號卷一第251至253 頁、第277 頁反面至第282頁）、
    許來富（本院另案103 年度上訴字第665 號卷第15頁）供認
    在卷，核與王建國（偵2891號卷第119至124 頁、第128至13
    0 頁）、張家銘（蒞2361號卷二第167至169 頁、第176至17
    7 頁反面）之證述相符，並有內政部警政署刑事警察局102 
    年2 月22日刑鑑字第0000000000 號鑑定書（①貝瑞塔手槍管
    制編號0000000000，係口徑9mm 制式半自動手槍，為美國BE
    RETTA 廠92FS型，槍號為0000000 ，槍管內具6 條右旋來復
    線，擊發功能正常，可供擊發同口徑制式子彈使用，認具殺
    傷力；②傑立寇手槍管制編號0000000000，係口徑9mm 制式
    半自動手槍，為以色列IMI 廠JERICHO 941 型，送鑑時槍號
    遭磨滅，槍內具6 條右旋來復線，擊發功能正常，可供擊發
    同口徑制式子彈使用，認具殺傷力；偵192 號卷第88至91頁
    ）、內政部警政署刑事警察局102 年3 月14日刑鑑字第0000
    0000000號函（①槍枝管制編號0000000000之槍枝與雲林縣警
    察局101 年12月28日雲警鑑字第0000000000號刑事案件證物
    採驗紀錄表送鑑「丙○○遭槍擊死亡案」內其中彈殼9 顆（編
    號1 、2 、4 至6 及8 至11），其彈底特徵紋痕均相吻合，
    認均係該槍枝所擊發；②槍枝管制編號0000000000之槍枝與
    雲林縣警察局101 年12月28日雲警鑑字第000000000號刑事
    案件證物採驗紀錄表送鑑「丙○○遭槍擊死亡案」內其中彈殼
    3 顆（編號3 、7 、12），其彈底特徵紋痕均相吻合，認均
    係由該槍枝所擊發；偵192 號卷第92至93 頁）、雲林縣警
    察局刑案現場勘察報告全卷（內含現場勘察報告、現場照片
    、現場平面圖等資料；警卷五全卷即原審卷二第411至464頁
    ）、被害人丙○○之長庚醫療財團法人雲林長庚紀念醫院診斷
    證明書（相驗卷第10頁）、勘（相）驗筆錄暨相驗照片、解
    剖筆錄暨解剖照片、相驗屍體證明書、檢驗報告書及法務部
    法醫研究所解剖報告書、鑑定報告書（相驗卷第14至15頁、
    第18至19頁、第22至56頁、第103至114頁）等證據可以佐證
    ，此部分事實亦無疑問。
三、被告坦承於101 年12月25日晚間，受詹益宗之邀，前往○○○○
    ○000 聚會，被告前往○○○○○000 聚會時，係自行開車前往，
    從○○○○○000 離開時，被告駕駛自己汽車，前往彰化縣○○鄉
    某處購買菸酒，此時由王建國駕駛之上開汽車搭載詹益宗、
    薛詠隆等人前往○○鄉與被告會合後，被告由王建國搭載一同
    前往○○○○000 ，○○○○000 結束後，被告由王建國搭載返回詹
    益宗住處，再由薛詠隆駕車搭載其返回○○停車處取車，嗣被
    告又駕車二度欲前往○○○○000等情，核與證人薛詠隆於原審
    審理時證稱：伊從○○○○○000 離開是給王建國載，途中有買
    酒，被告是在○○才上王建國的車，之前是他自己開車，好像
    是被告去買酒，後來伊等就去○○○○000 ，又從○○○○000回去
    詹益宗家，那時候也是坐王建國的車，回到詹益宗家大約10
    分鐘，伊有與被告聊天，後來伊就載被告去開車，就是他本
    來○○停車的地方（原審卷二第56至59 頁）等語，及證人王
    建國證稱：伊有載詹益宗、薛詠隆及被告去○○○○000 ，結束
    後載他們回去詹益宗住處，然後第二次伊又載詹益宗回去○○
    ○○000 ，這次被告是自己開車去○○000（原審卷一第339 、3
    45 、366 頁）等語相符，此部分被告之供述與上開證人之
    證述尚屬吻合，應可採信。
四、被告另坦承事後由王建國搭載其與詹益宗一同前往○○○○000 
    命案現場附近，途中曾以其門號0000000000號行動電話撥打
    林良田門號0000000000號行動電話等事實（即附表一編號７
    、８、９），此有被告持用0000000000號、林良田持用門號00
    00000000號行動電話通聯紀錄（偵4748號卷第32至33 頁；
    文書證據卷第63至64 頁）、門號0000000000號之遠傳資料
    查詢、門號0000000000號之中華電信資料查詢（偵4748號卷
    第31至34 之1 頁）附卷可參。公訴意旨並因此認為，因被
    告聽從詹益宗之指示撥打電話詢問林良田○○○○000 之位置，
    而使詹益宗得知○○○○000 位置後，轉告張家銘所駕駛之前車
    ，並因此使被害人丙○○遭陳柏榕、許來富槍殺。然查：
　㈠就附表一編號７、８、９所示通聯記錄之通話目的，被告供稱：
    前往○○的路上，詹益宗突然就問伊知不知道一間什麼○的000
     ，伊說伊不知道，後來他叫伊打電話問伊朋友，因為伊朋
    友是檳榔攤的比較晚睡，可以問路，伊問詹益宗為什麼不用
    自己電話打，他說他電話沒電，後來伊就打電話給林良田，
    林良田就跟伊說知道一間○○○000 ，他跟伊說○○的黃昏市場
    一直走下去就會看到一間中華電信，再左轉就會看到那間，
    伊就跟詹益宗說，後來那間沒有開，伊就在後面繼續睡了等
    語（原審卷一第167 頁）。而就此情節傳訊證人林良田，其
    於原審審理時證稱：101 年聖誕夜凌晨，被告有打電話給伊
    ，要請伊喝酒，去○○○○○，伊說太晚了，伊不要出去，他不
    知道○○○在哪裡，他有問伊，因為那個路很難報，伊說不然
    你到○○街上再問一下別人，伊只知道○○○（即更名前之「○○0
    00 」，此有雲林縣警察局刑案現場勘查報告命案現場外部
    及內部照片可以對照；警卷五第8、15頁即原審卷二第420 
    頁、427 頁），不知道美斯特，伊沒有跟被告報路，因為伊
    不會報，伊只有叫他去○○街上再問人（原審卷二第41至44 
    頁）等語，此與原審勘驗其偵查中證述（勘驗全文如附表三
    所示）：「（你怎樣報路？）我就說因為在你們那邊直直下
    來，來到○○街上要去市場旁邊那裡有一條路，順那個路」、
    「他只有說，林董、現在○○○怎麼走這樣，我就說就從你們
    那邊下來，直直下來到○○，因為他們住○○那邊，我就想說從
    你們那邊直直下來」、「（你就說從○○那邊過來？）我沒有
    ，我只有說從你們那邊直直下來、下來到○○，我說你來到○○
    ，來到○○往電信局那條、旁邊有一條路、黃昏市場那一條轉
    過去，要往○○那樣就可以看到那一間，我跟他說這樣，因為
    我不知道那條路名」、「再來往那個市場，往○○、往一個黃
    昏市場…」、「經過一個黃昏市場，因為那條路要彎來彎去
    ，要直走也可以，但我就不會說那條路，我就說你到○○往○○
    、往黃昏市場過來，順便要去○○旁邊就有一間○○○了」、「
    還沒到電信局那裡有一條路，剛好在電信局、黃昏市場旁邊
    的路轉過去就看到了，我只有簡單說幾句，就這樣而已」、
    「沿那個路，我說你到黃昏市場那裡、還沒到電信局那個十
    字路口你再沿著斜斜的路過去，要往○○那邊你就會看到了。
    順著沿路、順路走這樣」、「就順著路，因為我跟他說的就
    是這樣，順那一條路走、要右轉不要左轉喔，要右轉要往○○
    就會看到了，我有一個印象是這樣，因為這麼久我沒有在記
    這個」等語大致符合，其雖於偵查中證稱在電話中向被告報
    路，然衡其內容並非明確，並未提及任何路名，甚至表示不
    知道路名，僅大致提出由○○出發、往○○、黃昏市場、電信局
    等資訊，就具體位置之描述實際上並非清楚明瞭，再對照被
    告上開行動電話之基地台位置，被告在101 年12月25日22時
    39分所在位置為彰化縣○○鎮，101 年12月26日3 時8 分、10
    分（即附表一編號５、６），基地台位置已經在雲林縣○○鄉，
    同日3 時30分、33分與證人林良田通話時（即附表一編號７
    、８），基地台位置已經在槍擊案發生現場附近之雲林縣○○
    鄉○○○路，顯見被告所搭乘由王建國駕駛之汽車，在與證人
    林良田通話之前，已經到達槍擊案現場附近，並無證人林良
    田上開所稱，當時被告是由彰化縣○○鎮、雲林縣○○鄉往○○鄉
    方向行動，再進入黃昏市場附近等情況，是被告雖向林良田
    詢問KTV 之所在位置，然被告是與詹益宗乘坐王建國所駕駛
    之汽車，被告詢問之舉動與張家銘所駕駛搭載陳柏榕、許來
    富之前車找到○○○○000 之結果是否有關，實屬可疑。
　㈡公訴意旨雖認為，因被告向林良田詢問○○○○000 之位置，因
    而導致陳柏榕、許來富得以找到被害人丙○○，並加以殺害，
    惟因當時陳柏榕、許來富係乘坐由張家銘所駕駛之前車，被
    告、詹益宗所搭乘之後車則由王建國所駕駛，故縱使被告確
    實向詹益宗轉達上開關於「黃昏市場」、「電信局」等訊息
    ，亦必須詹益宗將此等訊息告知前方由張家銘所駕駛，搭載
    陳柏榕、許來富之車輛，方足認定被告之行為與被害人丙○○
    遭槍殺有關連性存在。而就此節綜衡同車之詹益宗，及另車
    駕駛張家銘等證述如下：
　⒈詹益宗於原審時證稱：「（你怎麼知道丙○○在○○○○000 ？）
    我確定是用找的，沒有人跟我說，因為通常鄉下只有那邊有
    店，只有○○那邊有店，因為我平常是會去夜店的人，我知道
    那邊有夜店，那天沒有固定要找哪一家店，是要找車」等語
    （原審卷一第288至289 頁）；又於另案審理中供稱：「我
    後來又回到○○○○000 要砸店，但那裡的少爺或經理跟我說老
    闆剛剛跟一番大番的客人去○○喝酒，但是他們沒有說是去○○
    ○○000 ，當時我是叫蔡承翰、莫皓珽留在○○○○000 看守丙○○
    的車，因為當時要找丙○○，不知道他人去哪裡」（蒞2361號
    卷一第253 頁）、「那時候是大家分頭去找 ，陳柏榕、許
    來富那車先找到，他們有跟我說要去確認看看，說好像在這
    裡」（蒞2361號卷一第249 頁）等語，而指稱當時離開○○○○
    000時 ，僅經○○○○000 員工告知，被害人丙○○轉往○○鄉消費
    ，並未指出是○○○○000 ，且由張家銘所駕駛，搭載陳柏榕、
    許來富之車輛，與詹益宗及被告所乘坐由王建國駕駛之汽車
    ，係分頭尋找被害人丙○○可能前往之夜店，並非刻意找尋○○
    ○○000 。再者，詹益宗於另案準備程序中，其原就殺人罪部
    分表示否認犯罪，嗣於103 年1 月27日準備程序中坦承犯行
    ，惟其就犯罪過程仍供稱：「我回去○○○○000 後要去砸店，
    那裡的少爺說老闆與大番的客人要去○○那邊喝酒，當時我就
    猜丙○○他們一起去喝酒，我們就繼續去○○找他們在何處喝酒
    ，我們就一間一間找，之後找到他們喝酒的那間店之後，我
    也不確定他們有沒有在裡面，接著我們開車，許來富的車子
    跟在我的車後面，我已經開過那間店，阿狗他就超車告訴我
    說要去看那家店，看他們是否還在那邊」等語(蒞2361號卷
    一第278 頁），其就如何由○○○○000 轉往○○○○000 ，同樣供
    稱並未經由○○○○000 員工告知○○○○000 ，僅知悉被害人丙○○
    前往○○地區，經王建國、張家銘所駕駛車輛分頭尋找後，由
    張家銘所駕駛車輛先找到被害人丙○○去處等情。嗣詹益宗於
    另案審理中經以證人身分傳訊證稱：「從○○○○000 離開是王
    建國載我的，當時○○○○000 的少爺跟我說丙○○及老闆整群去
    海線喝酒，我就約許來富去找找看，我們從○○○○000 轉往○○
    ○○000 ，並無前往特定的KTV ，只是為了要找人，總共我、
    莊順安、許來富各一台車，到○○以後我們從『櫻花』開始找，
    找了好幾間店，那時候3 台車就分散了，各找各的」（蒞23
    61號卷二第62頁反面至63 頁、第66頁反面）、「從○○○○000
     離開並沒有特定要去找哪間KTV ，因為不知道在哪裡，少
    爺只有說海線那邊而已。（為何叫甲○○打電話給林良田？）
    因為那間店是在○○那一邊，我們從○00線開始找，那幾間店
    我都有去喝過，我知道○○另一頭還有店，我沒有去過，會提
    到KTV 的名字是因為我有看過，我都在○○那一帶喝酒，好幾
    間店我都有喝過，我有經過，我印象中那裡有一間店」（蒞
    2361號卷二第75頁正反面）、「到○○時，我們三輛車已經找
    了一圈，找到○○○000 （即更名前之○○○○000 ）時，我車子
    已經開過頭，許來富坐的車超過我，跟我說那間店還有在營
    業，裡面好像還有人在，他要去看一下」（蒞2361號卷二第
    76頁）、「那時張家銘將車子開到我車邊，我們有稍微停下
    來，有搖下車窗，陳柏榕、許來富他們跟我說要去那間店找
    找看，有沒有在裡面，那時候被告在車上睡覺」（蒞2361號
    卷二第76頁正反面）等語，其除同樣證稱並非前往○○地區尋
    找特定KTV 外，另就何以指示被告打電話詢問○○○000 （即○
    ○○○000 ）部分，供稱是因為原本就知道○○地區有一間○○○00
    0 才請被告詢問，但後來是陳柏榕、許來富之前車先發現有
    一間店仍營業，乃先前往探詢，當時被告在後座睡覺，則由
    其供述以觀，陳柏榕、許來富所乘坐之前車找到○○○○000 ，
    實際上並非出於詹益宗之指示，而是其等發現該處仍有一店
    營業中，方由陳柏榕、許來富之前車前往探詢。綜觀詹益宗
    就上開如何尋得○○○○000 之過程，於另案及本案原審審理中
    之供證述並無出入，其於另案審理中，雖就其胞兄詹益群參
    與本件槍擊案之過程多所迴避，而有不可採信之處，然被告
    於該另案中未經起訴，詹益宗於該另案審理過程中，尚無就
    被告參與情節迴避或虛偽證述之動機，其復於本案原審審理
    中就此節證述亦無反覆，其上開供證述就關於被告是否涉案
    參與之部分，自得作為重要之參酌證據。
　⒉前車駕駛張家銘就如何找到○○○○000 乙情，於原審審理中證
    稱：「我到○○○○000 時沒有下車，然後他們就說要離開了，
    那時候就開車一直亂開，到○○的一家店，叫○○，因為我車上
    的人說那間店還沒有關，是我車上的人指示的，他們說在那
    邊停一下，我不知道○○○○000 在哪裡，我就是車子隨便亂晃
    ，不知道車上誰說那邊還有一家店，說看到店就停」（原審
    卷二第322至324 頁）、「找到一家已經打烊的KTV之後，原
    本要順路回去，結果路上看到還有一家，最後一家應該就是
    ○○了；我記得找到○○000之前，我有停在旁邊，陳柏榕有隔
    著車窗跟一台車上的人對話，至於車上是什麼人，我就不清
    楚，講完以後，我車上不曉得是誰叫我找看看有沒有其他家
    KTV，我們就再沿路在附近找，因為那裡的路我們完全不熟
    ，後來我們開走後經過一段時間才找到第二家KTV，是沿路
    找而找到的，沒有人跟我報路」（原審卷二第325至326 頁
    、第332頁）、「那時候在雲林那邊亂繞，後來我車上的人
    就說那間店好像還有營業，叫我停在旁邊等他們一下，叫我
    通知其他人，我就通知莊順安，結果莊順安也沒有找到這邊
    ，我是跟莊順安說這邊有一家店還沒有關」（原審卷二第33
    0至331 頁）等語，依其證述，當天離開○○○○000 並非朝特
    定KTV 前進，其所駕駛之車輛在○○地區繞行，逐間尋找仍在
    營業之KTV ，最後因○○○○000 尚在營業而停車，由陳柏榕、
    許來富下車查看，其證述與上開詹益宗之供述並無不符。而
    其於另案中關於此節之歷次供述為：
  ⑴於偵查中以被告身分供稱：詹益宗等人全部下車在○○○○000 
    店門口那邊講話，講完就上車說要去○○○○找KTV 、小吃部的
    ，詹益宗說每間都要去看，因為那時詹益宗有走來伊這台車
    一直罵「阿狗」許來富、「大胖子」陳柏榕，並叫伊等要趕
    快去○○找小吃部、KTV ，到了○○或是○○的○00線，伊才又看
    到詹益宗的車子，說每家KTV 、小吃部都要進去看（偵4063
    號卷第73頁）等語。
  ⑵於偵查中以證人身分證稱：「（你在車上時，『阿狗』許來富
    、『大胖子』陳柏榕是不是有特定要找○○『○○000』或是○○○000?
    ）沒有，他們就說看有沒有還沒有關的店。（後來為何會經
    過這個案發現場？）後來經過案發現場時，許來富說停、停
    ，我問許來富你們是要圍這家店？他說等一下你就知道了，
    許來富就叫我迴轉過來，我停在離店遠一點的地方，許來富
    、陳柏榕就說要下車，我就打電話給莊順安叫他可以過來了
    ，趕快來把店圍一圍（偵4063號卷第84頁反面至85頁；蒞23
    61號卷一第36頁反面至37 頁）等語。
  ⑶於另案審理中以被告身分供稱：「陳柏榕只跟我說叫我停在
    旁邊，他下車就直接叫我聯絡他們過來。陳柏榕也沒有跟我
    說誰的車在那裡，他只叫我停在那邊，他說那邊KTV 還開著
    」等語，並以證人身分證稱：「離開○○○○000 時，陳柏榕先
    上車，再來就是許來富，陳柏榕跟我說往○○的方向走，然後
    我問陳柏榕說幹嘛還要去那邊，他們就說看還有沒有別家KT
    V 沒關的，他們只有跟我說這樣」（蒞2361號卷二第169至1
    70 頁）、「途中車子有停下來，陳柏榕有跟王建國車上的
    人對話，沒有聽到他們在講什麼，陳柏榕說再找找看KTV ，
    最後好像看到一間在我的左手邊，那個阿狗說在KTV 那停，
    他們就下車了，就叫我在那邊等」（蒞2361號卷二第171至1
    72 頁）、「沒有特定的目的，陳柏榕就跟我強調說看有沒
    有KTV 還沒有關的，叫我開看看」（蒞2361號卷二第186 頁
    ）、「我到○○○○000 時候打電話給莊順安，我沒有跟他說特
    定的店名，我只有跟他說是在警察局附近，就是有經過警察
    局附近的矮厝，那時候我不知道店名」（蒞2361號卷二第18
    7 頁反面）等語。
  ⑷綜觀張家銘之上開供證述，就當天離開○○○○000 時，並非直
    接尋找名叫○○○或○○之KTV，其等出發時僅約定要前往○○地區
    ，並隨機找尋仍在營業的KTV 或小吃店，最後找到○○○○000 
    是因為並未關店，而陳柏榕於下車時要張家銘通知其他車輛
    前來會合，張家銘當時甚至不知道該店店名為○○000，僅籠
    統通知莊順安在警察局附近之矮厝。
　⒊除了上開二位關鍵證人之證述一致外，另亦據以下證人證述
    如下：
　⑴證人即當時留在○○○○000 顧車之蔡承翰、莫皓珽於原審審理
    中分別證稱：「當時詹益宗叫我跟莫皓珽在○○○○000 ，他說
    他們要去○○，只有說要去○○，沒有說要去哪裡，沒有人問我
    ○○000 在哪裡（蔡承翰部分）」（原審卷二第177至178 頁
    、第180 頁）、「當天詹益宗叫我留在那裏顧車，沒有跟我
    說要去哪裡，我也不知道他們要去哪裡，我留在那邊顧車的
    時候有打電話給張家銘，問他去哪裡，他說要往海線那邊去
    ，在○○000 的時候○○這個名字都沒有出現，也沒有人在講（
    莫皓珽部分）」（原審卷二第184頁、第187至188 頁）等語
    。
　⑵證人即與張家銘同車之陳柏榕、許來富於原審審理時分別證
    稱：「當時離開○○○○000 不是要去○○找什麼○的000 ，是去
    那邊逛，後來因為○○有營業，還沒有休息才找到，那時候我
    記得是開車往○○方向（陳柏榕部分）」（原審卷一第424 頁
    、第426 頁）、「我不清楚為什麼會去○○，我自己不知道○○
    在哪裡，沒有印象誰說要去○○（許來富部分）」（原審卷二
    第170頁、173 頁）等語。
　⑶證人即同時從○○○○000 出發前往○○○○000 之莊順安於原審審
    理時證稱：「在○○000 時，少爺給了一個很模糊的地點，就
    說在海線，海線那邊就只有○○而已，那天沒有說要去找○○00
    0 ，因為在○○000 時有人進去問，出來就說人跑去海線的店
    那邊喝，去那邊找看看，大家各自開，沒有說到哪一間的店
    名，變成我們一直晃，每一間幾乎都關了，沒有直接說是哪
    一間，也沒有說要找什麼○的000 ，只有講海線那邊，海線
    那邊就是○○，我們分散以後，我有一直打電話問他們有沒有
    找到，到底在哪裡，什麼店名，因為我看到的每間店都關了
    」等語（原審卷一第416至418 頁）；而其於另案審理中，
    亦曾就此節證稱：「一開始我在○○000 得到要去別間店的訊
    息時，我就走到張家銘車子旁邊，問他是否知道路，他說不
    知道要我帶路，我就說不然邊開邊找，我們2 台車就一起去
    ○○，後來就分開了，我找了包括倒閉的或沒開門的，應該有
    十幾家，我不知道目標是什麼，所以一直在那邊繞，後來張
    家銘打電話給我叫我過去，他說我在這邊了，我不知道他說
    我在這邊是怎麼樣，他沒有說店名」等語（蒞2361號卷二第
    95頁反面、第97頁、第100頁反面、第102 頁）。則依證人
    莊順安之證述，其於離開○○○○000 時，確實並未接獲指示前
    往○○000 或尋找類似名稱之KTV，甚且直到張家銘一車到達
    案發地點○○000 並以行動電話通報時，張家銘亦未告知該處
    店名即為○○，以致莊順安至槍擊發生後，均未實際到達○○○○
    000 。
　⒋本件依上開各證人之證述，均證稱於101 年12月26日凌晨離
    開○○○○000 時，僅經由員工告知被害人丙○○等人改往「海線
    」或「○○」地區消費，是其等出發時，僅共同往○○地區前進
    ，並非特定朝○○○○000 出發，而3 台車雖有透過行動電話連
    絡，然均僅互相通報是否找到被害人丙○○所在位置，並非告
    知○○○○000 之實際位置，最後由張家銘一車找到○○○○000 ，
    是因○○○○000 當時仍在營業，才由陳柏榕、許來富下車查看
    ，此時張家銘將車停在路邊以行動電話通知莊順安，甚至連
    該店店名為○○都不清楚，亦未轉告莊順安，僅於電話中告知
    大約在警察局附近，莊順安因此至槍擊案發生後，都未曾到
    達○○○○000，其等就此部分之證述，實屬高度一致，且核對
    其等於另案之供述，不論以被告或證人身分所為，均與原審
    審理時之證述相符，未曾出現重大之不一致之情況。而上開
    證人固或與詹益宗、詹益群有大哥小弟之關係，或因畏懼詹
    益宗、詹益群而就其等參與犯罪情節有所迴避或證述不實，
    然就當天是如何到達○○○○000 乙情，實與詹益宗、詹益群犯
    罪之成立並無何重要關聯，其中證人張家銘於另案偵查中，
    一度掩護詹益宗、詹益群犯罪情節，然嗣後向檢察官表示願
    意供出實情，此有張家銘102 年7 月26日之偵訊筆錄在卷可
    憑（偵4063號卷第81頁），其就上開部分之證述，仍與本案
    審理時相符，顯見縱使本件槍擊案其他共犯或幫助犯有畏於
    詹益宗、詹益群之地位而證述不實，然就上開如何到達○○○○
    000 之過程，實並非在其等串證或虛偽證述之範圍內，此亦
    可由詹益宗前往薛詠隆、王建國住處要求就本案虛偽證述時
    ，其要求薛詠隆、王建國不實供述之內容，均著重在脫免詹
    益宗之刑責，並無關乎當天是如何找到○○○○000 之情節可明
    （薛詠隆證稱：詹益宗要伊說在家停留時間延長等語〈原審
    卷二第60頁〉；證人王建國證稱：伊聽他們的意思是詹益群
    、詹益宗、許來富、陳柏榕都講好了，由許來富一個人拿2
    枝槍出來投案，並表示是由陳柏榕開車載許來富去槍殺丙○○
    ，許來富出來投案是講好之後才要他出來投案，並講好筆錄
    要怎麼作，目的就是要幫詹益宗解套。詹益宗也有叫伊去找
    甲○○套招，說當天是許來富未經詹益宗同意，趁他喝醉的時
    候拿鑰匙開走0000-00 號的賓士車，後來伊找甲○○，他不願
    意配合，詹益宗又叫伊去找薛詠隆套招，但薛詠隆跟伊說不
    願配合〈偵2891號卷第131至132 頁〉、事後詹益群、詹益宗
    好幾次都是約伊在薛詠隆家，詹益群、詹益宗跟伊說如果事
    後伊被警察調去問就要說：101 年12月26日從「○○000」回
    到詹益宗○○住處時，車上只有伊開車載詹益宗及許來富、陳
    柏榕共4 人，到詹益宗○○住處時就說詹益宗已經喝醉了，只
    剩伊跟薛詠隆在談事情，後來許來富才自己偷拿車號0000-0
    0黑色賓士350 鑰匙開車離開，許來富把車開走後，詹益宗
    突然醒了問伊等車子在哪裡，伊等就說是許來富把車開走，
    詹益宗就要伊跟薛詠隆出去把車找回來，因為薛詠隆當晚並
    沒有通聯，所以就說薛詠隆是在○○地區找車找不到車子就回
    去了，伊是因為在○○有通聯紀錄，就要伊說伊是在○○那邊找
    車子，但是找不到就回去○○了〈偵2891號卷第214至215 頁〉
    、那時候詹益宗是要伊等跟他套好口供，讓他有不在場證明
    ，說他在客廳喝醉，根本沒去〈原審卷一第353 頁〉等語），
    實難認其等上開一致性之供述是出自於事後串證所為，更何
    況本案其他共犯或幫助犯雖可能畏懼詹益宗之地位而不願證
    述過程，然其等與被告卻無此等關係存在，就關乎被告是否
    參與之情節，亦無需在詹益宗、詹益群均已判刑確定後，又
    於原審審理中就與詹益宗、詹益群無關之情節虛偽證述之必
    要。至於證人王建國於另案審理時雖曾證稱：當時第二次去
    ○○000欲砸店時，該店員工有確切講丙○○前往○○000續攤喝酒
    云云（蒞2361號卷二第308頁），然其就此部分情節又於該
    次作證時同時證稱：伊當時是在賓士車旁邊，沒有到櫃台那
    邊，僅是隱約有聽到什麼「○○○」或是什麼「○○○」云云（同
    卷頁），則其所稱○○000員工當時有明確表示丙○○係前往○○0
    00續攤喝酒一節是否屬實，已非無疑。況證人王建國關於此
    部分所述，與前開各證人所述不符，尚難遽信，自無從據為
    不利被告之認定。
五、本案之涉案人詹益宗、張家銘、陳柏榕、許來富、莊順安、
    蔡承翰、莫皓珽均證稱，眾人離開○○○○000 時，並非刻意尋
    找○○○○000 ，最後在○○○○000 找到被害人丙○○，乃係因在○○
    地區任意尋找之結果，已如前述。而起訴意旨認為被告以㈠
    撥打電話詢問○○○○000 之位置，而使詹益宗等人找到○○000 
    並槍殺被害人丙○○，及㈡依詹益宗指示聯繫陳柏榕、莊順安
    之方式幫助殺人，其最主要之依據為被告所持用門號000000
    0000號行動電話之通聯紀錄，及證人王建國之以下證述：「
    我們從○○○○000 離開在還沒有到○○○○000 前這段路不是故意
    要亂逛的，是真的要找什麼○什麼○的000 ，主要是由張家銘
    那台車找，我們慢慢開，等張家銘找完第一家跟我們回報沒
    有時，再找下一家，之後我們開在後面，張家銘的車在前面
    ，這段期間被告就開始問他○○的客戶有什麼○還是什麼○的00
    0 ，他朋友說有，是○○000，並跟被告報該KTV的地址，還有
    大約在哪裡，掛斷以後我就閃大燈向張家銘示意，我就把車
    子開到張家銘車旁邊，詹益宗就向張家銘說是○○000 ，也有
    說是什麼路上，那時候許來富還是陳柏榕就說有印象，知道
    在哪裡，詹益宗就叫他們先過去看車有沒有在那裡，我就跟
    著張家銘的車開，後來經過○○000 就發現丙○○那群人的車有
    在那裡」（偵2891號卷第133至134 頁）、「被告因為地緣
    關係打了電話給檳榔攤客戶，問○○有什麼○或什麼○的000，
    過程中剛好第一家休息，沒有車子了，才又打電話問檳榔攤
    ，才確定是○○路的○○」（蒞2361號卷二第261 頁正反面、第
    309 頁）、「去○○途中詹益宗突然問我跟被告那間店叫什麼
    ，我不知道，然後被告就打電話給檳榔攤老闆，問○○有什麼
    ○的000 ，對方就說是○○」（偵續38號卷第24至25 頁）云云
    。然查：
　㈠共犯之自白，性質上仍屬被告之自白，縱先後所述內容一致
    ，或經轉換為證人而具結陳述，仍屬不利己之陳述範疇，究
    非自白以外之其他必要證據，自不足作為證明其所自白犯罪
    事實之補強證據（最高法院97年度台上字第1011號判決意旨
    參照）。又共犯不利之陳述具有雙重意義，一方面為就自己
    犯罪事實供述之被告自白，另一方面為對於其他共犯之犯罪
    事實所為之證述。而於後者，基於該類供述因分散風險利益
    、推諉卸責等誘因所生之虛偽蓋然性，在共犯事實範圍內，
    除應依人證之調查方式調查外，尤須有補強證據擔保其真實
    性，其供述始能成為對其他被告論處共犯罪刑之證據。即使
    其中一名共同正犯之自白（即自己犯罪事實）已經符合補強
    法則之規定，而予論處罪刑，仍不得僅以該認罪被告自白之
    補強證據延伸作為認定否認犯罪事實之其他共犯被告有罪之
    依據，必須另以其他證據資為補強。而此之所謂補強證據，
    指除該共同正犯不利於其他正犯之陳述外，另有其他足以證
    明所述其他被告共同犯罪之事實確具有相當程度真實性之證
    據而言。至於指證者前後供述是否相符、有無重大矛盾或違
    反經驗、論理法則情事、指述堅決與否及態度是否肯定，僅
    足為判斷其證述有否瑕疵之參考，而其與被告間之關係如何
    、彼此交往背景、有無重要恩怨糾葛、曾否共同實施與本案
    無關之其他犯罪等情，既與所述其他被告參與該共同犯罪之
    真實性判斷無涉，自不能以之作為所述其他被告共同犯罪事
    實之補強證據（最高法院107 年度台上字第3786號判決意旨
    參照）。再者，刑事審判上之共同被告，係為訴訟經濟等原
    因，由檢察官或自訴人合併或追加起訴，或由法院合併審判
    所形成，其間各別被告及犯罪事實仍獨立存在。若共同被告
    具有共犯關係者，雖其證據資料大體上具有共通性，共犯所
    為不利於己之陳述，固得採為其他共犯犯罪之證據，然為保
    障其他共犯之利益，該共犯所為不利於己之陳述，除須無瑕
    疵可指外，且仍應調查其他必要之證據，以察其是否與事實
    相符，不得專憑該項陳述作為其他共犯犯罪事實之認定，即
    尚須以補強證據予以佐證，不可籠統為同一之觀察；兩名以
    上共犯之自白，除非係對向犯之雙方所為之自白，因已合致
    犯罪構成要件之事實而各自成立犯罪外，倘為任意共犯、聚
    合犯，或對向犯之一方共同正犯之自白，不問是否屬於同一
    程序，縱所自白內容一致，因仍屬自白之範疇，究非自白以
    外之其他必要證據。故此所謂其他必要證據，應求諸於該等
    共犯自白以外，實際存在之有關被告與犯罪者間相關聯之一
    切證據；必其中一共犯之自白先有補強證據，而後始得以該
    自白為其他共犯自白之補強證據，殊不能逕以共犯兩者之自
    白相互間作為證明其中一共犯所自白犯罪事實之補強證據（
    最高法院100 年度台上字第6592號判決意旨參照）。
　㈡證人王建國固證述如上，然證人王建國就本案屬共犯，其證
    述仍不脫被告自白之本質，且證人王建國之證述，就被告參
    與之情節與上開其他共犯之供述均不相同，本需有相當之補
    強證據方足以作為對被告不利認定之依據。又證人王建國上
    開證述中，固然指明被告在前往○○○○000 途中，曾依詹益宗
    之指示詢問○○000 所在位置，然而就同一事實，王建國於另
    案偵查中已經有前後不一之證述內容，稱：「我知道張家銘
    的車先到，張家銘的車有開經過○○○○000 ，有看到丙○○的車
    子，然後陳柏榕就跟詹益宗回報說，有從○○○○000 開過來的
    車子停在○○○○000 門口。我們原本經過○○第一家KTV ，張家
    銘那台車就有看到丙○○他們的車，然後就去○00線的加油站
    加油，等加完油我們會合，張家銘的車才轉到○○○○000 前面
    那條路，過一會張家銘他們經過○○○○000 看到丙○○的車，才
    又回頭跟我們回報丙○○的車在那邊，我們過來○○000 之前，
    都還不知道有這一家店，是找第二家才找到，是陳柏榕來跟
    我們回報（偵2891號卷第258至259 頁）等語，依其上開證
    述，當時前往○○並非以○○000 為目標，是張家銘駕駛之前車
    因為發現被害人丙○○等人的汽車停放在KTV 門口，向詹益宗
    回報，當時還不知道○○000 這家店，其此部分所證述之情節
    ，實與上開四、㈡之共犯一致供稱，當天並非刻意尋找名為○
    ○000 之店，是張家銘所駕駛之前車偶然發現○○000 仍在營
    業，才由陳柏榕、許來富下車確認被害人丙○○是否在該處消
    費等情較為接近，顯見共犯王建國於另案偵查中，雖就詹益
    宗、詹益群等人參與之情節供述明確，而為另案確定判決所
    採用為認定共犯詹益宗、詹益群等人犯罪事實之重要證據，
    然共犯王建國就當天如何到達○○○○000 之情節，其供述本身
    卻有無法互相連貫之瑕疵。
　㈢經原審傳訊證人王建國於審理中雖證稱：「被告應該是有打
    電話」等語（原審卷一第358 頁），然就打電話過程卻又證
    稱：「從○○○○000 離開以後，一開始是說什麼特或什麼○的0
    00 ，我不是當地人我不曉得，當時我車開很快，我都在注
    意車況，所以我不是很確定詹益宗是否請被告打電話，被告
    當時都在後座打瞌睡，我真的沒辦法確定，我沒有印象被告
    當時打電話問什麼」（原審卷一第346至347 頁）、「我的
    記憶是被告打電話後來沒下文，因為我們到命案現場時，兩
    個槍手的車已經到了，我們是後到的，我確定我們到現場時
    ，槍手的車已經到命案現場了，他們先到，不是我們跟他們
    報的，槍手及車手如何知道的，我不知道」（原審卷一第34
    8 頁）、「槍手先到命案現場，不是被告給他們地址的」（
    原審卷一第350 頁）、「我沒有在車上聽到被告打電話問出
    ○○000 」（原審卷一第356頁）等語，其無法證述明確被告
    打電話之內容為何，惟明確指出，前車由張家銘駕駛搭載陳
    柏榕、許來富之汽車，已經先行到達槍擊案發生地點，並非
    因為詹益宗之通報而尋獲○○○○000 ，此部分之證述與前車駕
    駛張家銘上開之證述，及前車槍手陳柏榕之證述相符，顯見
    由張家銘所駕駛之前車到達○○○○000 ，實非出於後車詹益宗
    之指明路線所致，詹益宗、張家銘上開證述應非虛妄。
　㈣證人王建國於證述中雖指出，經由被告撥打電話給林良田後
    ，因而知悉○○000 所在位置為○○路附近云云，然核以證人林
    良田於另案偵查中之證述，其並未向被告指出「○○路」之位
    置，僅告以「○○出發」、「往○○」、「○○街上去市場旁的有
    條路」、「往電信局」、「黃昏市場」等訊息，有附表三原
    審勘驗筆錄可參（原審卷二第190至194頁），其復於原審審
    理中證稱：「被告有問我○○○在哪裡，我跟他說那裡路很難
    報，你到○○街上再問一下，我不知道從○○到○○○的路要怎麼
    報，○○的路我不會報，我沒有跟被告報路，因為我不會報，
    我說你問我路我很難報，你到○○街上去問人」（原審卷二第
    42至44 頁）、「我不是報路給被告，我只是說黃昏市場目
    標比較大，到那邊再問人」（同卷第47頁）等語，是王建國
    所稱是經由被告向林良田詢問後，才得知○○○○000 在○○路方
    向等情，與證人林良田之證述實無法相佐。而被告、共犯或
    其他共同被告之自白，及證人之證詞，均屬供述證據之一種
    ，而供述證據具有其特殊性，與物證或文書證據具有客觀性
    及不變性並不相同。蓋人類對於事物之注意及觀察，有其能
    力上之限制，未必如攝影機或照相機般，對所發生或經歷的
    事實能機械式無誤地捕捉，亦未必能洞悉事實發生過程之每
    一細節及全貌。且常人對於過往事物之記憶，隨時日之間隔
    而漸趨模糊或失真，自難期其如錄影重播般地將過往事物之
    原貌完全呈現。此外，因個人教育程度、生活經驗、語言習
    慣之不同，其表達意思之能力與方式，亦易產生差異。故供
    述證據每因個人觀察角度、記憶能力、表達能力、誠實意願
    、嚴謹程度及利害關係之不同，而有對相同事物異其供述之
    情形發生，而其歧異之原因，未必絕對係出於虛偽所致。是
    以共同被告或共犯間之自白，遇有前後不一，或彼此互相齟
    齬之情形，事實審法院為發現真實起見，應就其全盤供述之
    意旨，佐以卷內證據為綜合判斷，並依據經驗法則及論理法
    則，詳予剖析其供述異、同之情形（最高法院92年度台上字
    第4387號判決意旨參照）。故證人王建國上開前後未見一致
    之供述，究以何者為可採，經本院核閱相關客觀證據後，認
    定如下：
  ⒈檢察官於另案偵查中所調閱之路口監視錄影及GOOGLE地圖，
    由王建國所駕駛之車號0000-00 號自用小客車，於101 年12
    月26日3 時36分已經到達○00線與○○路路口（偵192 號卷第2
    6至27頁；文書證據卷第3 頁），即○○○○000 附近，而被告
    與林良田門號0000000000號行動電話通話期間之基地台位置
    ，從案發當日3 時30分至36分為止（附表一編號７、８、９）
    ，都在雲林縣○○鄉○○○路0 段000 號0 樓，迄同日4 時許槍
    擊發生前，並未再有移動之現象，核對以同車王建國持用門
    號0000000000號行動電話於同一時間之基地台位置，自同日
    3 時25分起至4 時12分間（附表二編號至），都在雲林縣
    ○○鄉○○路00號0 樓頂（被告與王建國持用門號分別屬亞太電
    信、中華電信，因此於同一地點顯示之基地台地址不同，但
    同樣在基地台位置涵蓋範圍，此有亞太電信與中華電信資料
    查詢單及亞太電信102 年3 月7 日回函可查，見偵2891號卷
    第9至12頁、偵4748號卷第32頁），未曾移動，顯見被告與
    林良田通話後，並無由彰化縣○○往雲林縣○○鄉，經由「電信
    局」、「黃昏市場」等地，再抵達○○路○○000 之情況。
  ⒉被告與林良田通話後，其行動電話基地台位置並未再有往他
    處移動之情況，已如上述，而被告之行動電話亦無與林良田
    通話後，再播出給前車張家銘、許來富或陳柏榕之紀錄，此
    亦有通聯紀錄可查（偵4748號卷第33頁），如再比對由張家
    銘所駕駛搭載陳柏榕、許來富之車號0000-00 號自用小客車
    ，於同日3 時35分已經出現在○○○00線與○○路路口、○○○○000
     大門口，有路口監視錄影紀錄翻拍照片及○○○○000 大門口
    監視錄影紀錄翻拍照片可憑（偵緝100 號卷第158頁、第192
     頁），時間上甚至更早於被告與林良田最後一通通話時間
    （3 時36分，附表一編號９），而陳柏榕、許來富下車進入○
    ○○○000 之時間，依○○○○000 大門監視錄影紀錄顯示為3 時3
    6分14秒，亦有監視錄影翻拍照片可參（時間與路口監視器
    略有誤差，同卷第159 頁）。
  ⒊由上開客觀資料可以確定，由張家銘所駕駛，搭載陳柏榕、
    許來富之車號0000-00 號自用小客車，於101 年12月26日3 
    時36分前，已經到達○○○○000 ，且陳柏榕、許來富已經下車
    步入○○○○000 大門，而被告與林良田之最後一通通話時間為
    同日3 時36分41秒，佐以證人林良田於偵查中證稱：同日凌
    晨3時36分41秒（附表一編號９）那通是伊回撥給被告，詢問
    被告是否已經找到，被告當時跟伊說快到了、要到了，伊就
    掛斷了等語（參附表三；原審卷二第193、194頁），顯然被
    告在打電話給林良田時，由張家銘駕駛之前車已經抵達○○○○
    000 ，陳柏榕、許來富更已經步入○○○○000 大門。由此可知
    ，並非被告向林良田詢問○○○○000 位置後，轉告詹益宗，再
    由詹益宗告知前車駕駛張家銘或陳柏榕、許來富，致其等因
    而找到○○○○000。故公訴意旨就此部分事實及因果歷程之認
    定，實有與客觀證據相抵觸之處。
　㈤至於被告有無起訴書所指，在途中依詹益宗之指示，撥打陳
    柏榕0000000000號及莊順安0000000000號行動電話，以確定
    是否找到○○○○000 或被害人丙○○，及是否有如證人王建國證
    稱：「因為我要撤退時，詹益宗有叫被告打電話給莫皓珽，
    說可以離開○○○○000 了，要撤退了」（偵2891號卷第209 頁
    ）云云，亦即有無在完成槍殺被害人丙○○後，以行動電話通
    知在○○○○000 顧守之莫皓珽、蔡承翰離開等事實，本院經查
    如下：
　⒈依被告當天持用門號0000000000號行動電話之通聯記錄（偵4
    748號卷第33頁），被告於101年12月26日0 時至4 時間，均
    無與莊順安通聯之紀錄，莊順安亦到庭證稱：被告沒有打給
    伊，被告沒有伊的電話，不可能打給伊，伊只記得那天王建
    國、張家銘有打給伊，伊不認識被告，被告應該沒有伊的電
    話等語（原審卷一第411 頁、415 頁），是起訴意旨認為被
    告受詹益宗之指示聯絡莊順安，應屬誤解。
　⒉被告持用門號0000000000號行動電話，固有於101年12月26日
    3 時8 分撥打陳柏榕門號0000000000號行動電話通話48秒，
    及於同日3 時10分通話0 秒之紀錄（即附表一編號５、６），
    然證人陳柏榕於原審審理時證稱：伊忘記當天被告有打電話
    給伊，被告好像沒有打電話問伊有沒有找到○○，那時候伊不
    認識被告等語（原審卷一第423至425 頁），否認被告有打
    電話向其詢問是否找到○○○○000 ，當時也不認識被告，再佐
    以證人王建國證稱：並不是被告把命案現場的地址告訴槍手
    及車手，因為伊跟被告都沒有他們的電話（原審卷一第350
    頁）、被告不可能打給莊鎮安等人，因為在場就是詹益宗最
    常拿伊手機撥打給別人，因為詹益宗的手機常被監聽（偵28
    91號卷第199至200 頁）、伊的行動電話在案發前後會有那
    麼多通電話都是詹益宗叫伊打的，他叫伊打給莫皓珽等人，
    伊有叫詹益宗不要再用伊的電話打了，他說什麼時候了還能
    用他的手機打，他說他已經關機了，詹益宗應該是在101年1
    2月26日凌晨3 點多把手機關機，然後他就用伊的手機打（
    偵2891號卷第168至170頁）等語，是詹益宗當天確實有刻意
    將自己使用之行動電話關機，而使用他人電話進行聯絡之情
    況，實無法排除上開由被告行動電話撥打給陳柏榕的通話紀
    錄，實際上乃詹益宗持用被告行動電話所撥出。
　⒊被告上開行動電話門號於槍擊案發生時之101 年12月26日3時
    至5 時間，並沒有與共犯莫皓珽門號0000000000號行動電話
    通聯之紀錄，此有通聯記錄在卷可查（偵4748號卷第33頁；
    文書證據卷第36頁）。又證人即留守於○○○○000之蔡承翰證
    稱：通知要撤退不是被告打的電話，伊記得是王建國，是莫
    皓珽在跟他們通話，說要離開了，從頭到尾都沒有被告，莫
    皓珽跟伊說是小胖王建國等語（原審卷二第181頁），證人
    莫皓珽亦證稱：當天是接到王建國的電話才離開○○○○000 ，
    當天被告沒有打電話給伊，伊與被告見過面，但不認識等語
    （原審卷二第184至185 頁），而證人王建國復證稱：伊不
    確定是不是被告打給莫皓珽的等語（原審卷一第367 頁），
    足以確定當天槍擊案發生後，被告確實沒有撥打電話給莫皓
    珽通知可以撤退，反觀王建國門號0000000000 號行動電話
    ，卻於案發後之4時12分、23分許，有撥打給莫皓珽門號000
    0000000號行動電話（即附表二編號、）之紀錄，足見通
    知莫皓珽、蔡承翰離開○○○○000之人，應是王建國所為，而
    非被告。
　⒋本件詹益宗為主要對被害人丙○○尋仇之人，且全部槍殺被害
    人丙○○之過程均由詹益宗所掌控，陳柏榕、許來富、莫皓珽
    、蔡承翰等人均聽命於詹益宗之指示，而被告與陳柏榕等人
    並無交情，被告並無法指揮陳柏榕、莊順安或莫皓珽，此由
    證人王建國證稱：被告私底下沒有跟陳柏榕、許來富聯絡，
    被告只是在詹益宗家中看過，私底下沒有交情等語（偵2891
    號卷第209 頁），及證人莫皓珽證稱：伊與被告見過面，但
    不認識等語（原審卷二第184至185 頁），亦可明瞭，則在
    詹益宗主導之槍殺被害人丙○○行動中，關於通知陳柏榕確認
    是否找到被害人丙○○行蹤、通知莫皓珽被害人丙○○已遭槍殺
    ，可以離去留守地等重要事項，實難認陳柏榕、莊順安及莫
    皓珽等人，會聽命於平日素無交情之被告通知而行事。
　㈥測謊鑑定結果，是否具有適法之證據能力，在學理上仍存有
    重大爭議。實務上亦認為測謊鑑定結論雖可作為法院審判心
    證上之參考，但不能作為證明犯罪事實存否之唯一或關鍵性
    證據（最高法院108 年度台上字第92號判決意旨參照）。本
    件王建國於另案經測謊鑑定，雖認為：「受測人王建國於測
    前會談稱詹益群、詹益宗他們要渠轉告阿狗（許來富）開槍
    射擊丙○○，並稱他們計晝（設計情境由許來富對死者開槍、
    分配任務）參與（糾集幫助犯、找尋對象所在、串供窩藏共
    犯）本案，經測試結果，無不實反應」等情，有內政部警政
    署刑事警察局102 年6 月24日刑鑑字第000000000號鑑定書
    可參（文書證據卷第102至107 頁），然觀其鑑定題目為：
    「⒈他們（詹益群、詹益宗）有沒有要你轉告阿狗（許來富
    ）處理（開槍射擊）耀欣（死者丙○○）？答：有。⒉本案他
    們有沒有要你轉告阿狗處理耀欣？答：有。⒊他們有沒有計
    晝（設計情境由許來富對死者開搶、分配任務）參與（糾集
    幫助犯、找尋對象所在、串供窩藏共犯）本案（開槍射擊死
    者）？答：有。」，係針對詹益宗、詹益群是否指示射殺被
    害人丙○○，如何計畫射殺被害人丙○○，及嗣後勾串與藏匿共
    犯部分之情節，並未涉及關於如何在○○○○000 尋獲被害人丙
    ○○，及被告是否就殺人計畫知情等節，尚無從作為對被告不
    利認定之依據。
六、本件依上開各項證據，並無法認定㈠被告撥打行動電話詢問
    林良田後已得悉○○「○○」000 之確切位置，並轉知詹益宗，
    使詹益宗告知由張家銘所駕駛，搭載陳柏榕、許來富之前車
    順利找到被害人丙○○；㈡受詹益宗之託聯繫陳柏榕、莊順安
    ，以詢問是否找到○○○○000 ，於殺害被害人丙○○後，復聯絡
    莫皓珽、蔡承翰離開○○○○000 等客觀事實，則就被告是否有
    幫助殺人之客觀行為，已無法證明。再者，就被告主觀上對
    詹益宗殺害被害人丙○○之犯罪行為是否有共同之認識而生幫
    助殺人之意圖，本院經查：
　㈠本件詹益宗槍殺被害人丙○○，遠因為詹益宗與被害人丙○○間
    之賭場利益糾葛，而被害人丙○○前往詹益群、詹益宗住處開
    槍、示威則為引發詹益宗、詹益群殺機之直接近因，已如前
    述，而就此等詹益宗、詹益群與被害人丙○○之恩怨關係，被
    告是否早已明知並有意幫助？如以被告與詹益宗、詹益群之
    關係，及詹益宗、詹益群與共犯陳柏榕、許來富、張家銘、
    蔡承翰、莫皓珽平日之關係互為比較，實有重大之差異。蓋
    依證人王建國證稱：許來富、陳柏榕、莊順安、莫皓珽、何
    ○○、蔡承翰這些年輕小夥子都是屬於詹益宗、詹益群兄弟的
    小弟，詹益宗、詹益群誰需要用到小弟，像是管理賭場或是
    跑喪事、捻香的或是處理打架等事，詹益宗、詹益群都可以
    隨時叫這些小弟出來處理，這些小弟都聽詹益宗、詹益群的
    話。詹益宗平常都是在開設賭場、推筒子，叫這些小弟來顧
    賭場，叫小弟來負責顧賭場門口兼人頭，萬一被警察查獲的
    話就要頂下來，他的薪水比較高，一天新臺幣（下同）二、
    三千元，薪水的來源就是賭場的抽頭金，其他的少年仔就是
    負責去買便當、飲料、涼水，這些小弟的薪水是一天一千元
    ，這些少年仔是每天過十二點就開始聯絡賭客過來賭場，這
    個就是詹益宗經營賭場帶這些小弟的模式（偵2891號卷第21
    9至220 頁）等語，可見詹益宗、詹益群以協助賭場營運作
    為手段，酬庸陳柏榕、許來富、張家銘、蔡承翰、莫皓珽等
    人，使其等聽命行事，其等具有上下服從、利害共同之關係
    。證人詹益宗就此亦不諱言供稱：許來富是伊的小弟，因為
    他常常去找伊弟弟，從那時候開始當伊小弟，他也知道伊大
    哥詹益群家被開槍的事，伊平常叫他阿狗（蒞2361號卷二第
    78頁正反面）、伊認識陳柏榕時間與許來富差不多，陳柏榕
    也是伊的小弟，有時候伊會給他生活費，陳柏榕有聽人家說
    詹益群家被丙○○開槍的事（蒞2361號卷二第79頁反面、第80
    頁）、當天去○○○○000 的人並非全部都是伊的小弟，莫皓珽
    、許來富、陳柏榕等人是伊的小弟（蒞2361號卷二第74頁反
    面）、許來富、陳柏榕、蔡承翰、莫皓珽、何○○是伊的小弟
    （蒞2361號卷一第250 頁反面）等語。反觀被告平日從事檳
    榔買賣，此為證人王建國、林良田證述在卷（偵2891號卷第
    118至119 頁；偵4748號卷第27至28 頁），與詹益宗並無上
    下服從或經濟供給之關係，因此在本案發生前，詹益宗對被
    害人丙○○住處尋仇洩憤之行動，被告均未參與，槍擊發生後
    ，詹益宗亦無須安排被告逃亡之去處，此亦為詹益宗供稱：
    101 年8 月4日前往丙○○父親住處潑灑汽油，伊是帶莫皓珽
    、蔡承翰等人去的（蒞2361號卷二第83頁）、發生事情以後
    ，伊、陳柏榕、許來富、莫皓珽、蔡承翰都躲在汽車旅館，
    因為他們是伊的小弟，大家都知道出事了（蒞2361號卷二第
    77頁）、後來伊等躲到南投中寮山區，是莫皓珽、蔡承翰及
    陳柏榕跟伊一起上去的，因為不知道要躲哪裡（蒞2361號卷
    二第77頁反面）等語在卷，亦可佐證被告與詹益宗、詹益群
    之關係，顯與陳柏榕、許來富、莫皓珽、蔡承翰等人與詹益
    宗、詹益群之關係不同。
　㈡被告並不若陳柏榕、許來富、張家銘、莫皓珽、蔡承翰與詹
    益宗、詹益群間，具有上下服從及指揮聽命行事之關係，亦
    無經濟供給之利害關係，且未曾參與詹益宗對被害人丙○○尋
    仇之行動，僅具一般友人交情，並無證據足認被告對於詹益
    宗、詹益群與被害人丙○○之恩怨關係明知並有幫助遂行犯罪
    之意。而被告當天受詹益宗之邀前往○○○○○000 ，原僅為一
    般聚會，此由王建國證稱：當天剛好是聖誕節，伊下午先到
    詹益宗家聊天，被告也在那邊，當時聊到許來富想買一台車
    ，伊就留伊認識的鹿港車行電話給許來富，後來莫皓珽就說
    ，今天是聖誕節，還有人生日，想去○○○○○唱歌，詹益宗就
    說好，並說他跟伊及被告晚點過去（偵2891號卷第119 至12
    0頁；蒞2361號卷二第245 頁反面）、在○○○○○000 ，伊有跟
    詹益宗出來買鹽酥雞，當時林芷帆有打電話叫詹益宗過去○○
    ○○000 ，當時沒有講到丙○○在○○○○000 的事，在○○○○000 遇
    到丙○○是偶然碰巧的，不是事先跟蹤、埋伏（偵2891號卷第
    119 頁）等語，及證人林芷帆證稱：當天在○○○000 本來要
    幫莫皓珽慶生，後來到○○000 是伊打電話叫他們過來，是要
    他們來捧場，伊當時不知道丙○○在○○○○000等語（原審卷二
    第334至335 頁、第339至340 頁）即明。是詹益宗等人由○○
    ○○○000 轉往○○○○000 ，並非前往對被害人丙○○尋仇，而是
    應詹益宗女友林芷帆之邀，前往該處捧場，應可認定。
　㈢詹益宗等人抵達○○○○000 時，係出於偶然而發現被害人丙○○
    也在該處，詹益宗方生槍殺被害人丙○○之意，並藉由王建國
    返家轉告詹益群而生犯意之聯絡，此為王建國證稱：當天詹
    益宗的少年仔會說丙○○的車在○○○○000 ，在那邊遇到丙○○應
    該是偶然的、碰巧遇到的，不是事先跟蹤埋伏的（偵2891號
    卷第119 頁）、一開始到○○○○000 停好車時，才有小弟說丙
    ○○的車停在那裡，等伊等進去包廂，詹益宗才跟伊悄悄說等
    一下要把丙○○打死，叫伊回去跟詹益群講一下（偵2891號卷
    第120至121 頁）等語甚詳，核與詹益宗證稱：伊進○○000包
    廂後坐一會兒，阿狗許來富才跟伊說他看到耀欣即丙○○的車
    ，當時王建國有聽到，伊有叫王建國去跟伊大哥詹益群講一
    下等語（蒞2361號卷二第60頁正反面、第61頁反面），亦大
    致相符。又王建國受詹益宗之託，返家轉告詹益群後，再返
    回○○○○000時 ，依其證稱：伊從詹益群家回到○○○○000 的時
    候，進去包廂沒看到詹益宗，伊問薛詠隆說他在廁所，伊就
    到廁所敲門，詹益宗打開伊就進去，就伊與詹益宗2 個人，
    伊就跟詹益宗說詹益群交代不能讓丙○○跑掉，叫阿狗處理，
    詹益宗就在廁所裡面跟伊說，去外面叫許來富、陳柏榕回來
    ，那時候被告在包廂裡面，沒有聽到詹益宗跟伊講的話，因
    為伊與詹益宗係在廁所內講話，詹益宗交代完以後，伊就直
    接出去外面（蒞2361號卷二第250 頁正反面至第215頁正面
    ）、詹益宗有叫伊回家通知詹益群，伊又回到○○○○000 時，
    就進去廁所跟詹益宗講說詹益群交代要給許來富處裡，詹益
    宗就叫伊去外面找許來富，跟許來富說由你處理（偵2891號
    卷第126至128頁）等情，可見詹益宗先是在包廂內「悄悄」
    交代王建國返家通知詹益群，王建國通知完畢折返後，又在
    包廂「廁所」內告知詹益群之決意，過程隱而不宣，實無從
    認定被告當時就詹益宗、詹益群等人決意槍殺被害人丙○○之
    計畫主觀上有所認識或預見。
　㈣依詹益宗、詹益群之計畫，原欲在○○○○000 即由陳柏榕、許
    來富槍殺被害人丙○○，因而派由蔡承翰、許來富、陳柏榕前
    往莊鎮安住處取槍，此亦為王建國證稱：原本在○○○○000 是
    要製造詹益宗的小弟跟丙○○吵架，再開槍打死丙○○，這段期
    間詹益宗、被告及薛詠隆都在包廂裡面，小弟都是出來外面
    準備（偵2891號卷第120 頁）、伊等第一次在○○○○000 沒有
    抓到丙○○，那時候被告與薛詠隆是在包廂裡面，沒有看到許
    來富、陳柏榕衝向丙○○那一幕（偵2891號卷第125 頁）、後
    來丙○○從○○○○000 跑掉，應該是許來富、陳柏榕喊說要去追
    ，才叫蔡承翰開車，因為當時詹益宗、被告還有薛詠隆還在
    包廂裡面（偵2891號卷第251 頁；蒞2361號卷二第254 頁反
    面）等語明確，是詹益宗、陳柏榕、許來富、莫皓珽、蔡承
    翰等人在○○○○000 時，均明知並參與槍殺被害人丙○○之行動
    ，或對於詹益宗等人欲槍殺丙○○一事有所認識並提供助力以
    遂行槍殺行動，然依上開證述，當時被告均在包箱內，並無
    證據認定被告曾見聞或參與此部分行動，或提供任何助力。
　㈤詹益宗在○○○○000 槍殺被害人丙○○之行動未果後，集體返回
    詹益宗住處，詹益宗固然有指責許來富、陳柏榕之事實，然
    依證人王建國證稱：從○○○○000 回到詹益宗家，詹益宗一直
    對那群小弟罵，說為什麼讓丙○○跑掉了，伊印象中是只有對
    許來富、陳柏榕罵，罵完之後就說一定是○○○○000 裡面的少
    爺去通風報信的，詹益宗就說要找人來砸店。伊等從詹益宗
    家回去○○○○000 ，本來只是要去砸店而已，詹益宗打電話叫
    張家銘來，只是要去砸店，原本伊等從詹益宗家回去○○○○00
    0 只是要去砸店（偵2891號卷第251至252 頁）、詹益宗一
    群人從家裡出來要去○○○○000，有分配要坐誰的車，要一起
    去砸○○○○000 ，那時伊開車載詹益宗，這次被告是自己開車
    去○○000（蒞2361號卷二第258 頁正反面；原審卷一第366頁
    ）、第二次去○○○○000 是要去砸店（蒞2361號卷二第296 頁
    ）等語，足見
　　當時詹益宗在家裡指責之對象為許來富、陳柏榕，並將被害
    人丙○○順利離開○○○○000 之原因，歸咎於○○○○000 員工向被
    害人丙○○通風報信，因此，詹益宗當下決定二度返回○○○○00
    0 ，主要目的並非要再度前往該店尋找被害人丙○○，蓋依其
    當時認知，當日槍殺被害人丙○○之行動已然暫告失敗，被害
    人丙○○已失去行蹤，只能待日後發現時再予遂行槍殺計畫，
    惟因其當時歸咎○○000員工通風報信而有所不滿，乃轉而欲
    找○○○○000 之員工出氣，以報通風報信之仇，此節復經檢察
    官於偵查中再度傳喚證人王建國證稱：從○○○○000 返回詹益
    宗家的時候，詹益宗就在罵，為什麼讓人跑掉，就懷疑是KT
    V 裡面的少爺通風報信，所以就決定要去○○○○000 砸店等語
    在卷（偵續38號卷第24至25 頁）。是詹益宗返回上開住處
    後，認為槍殺被害人丙○○之行動因○○○○000 員工告密而失敗
    ，為洩心中不甘之怒氣，乃二度重返○○○○000，欲砸店洩憤
    ，詹益宗等人此時重返○○000，當下已暫無槍殺被害人丙○○
    之規劃，係因到現場後自○○000員工處得知丙○○轉往「海線
    」或「○○」那邊續攤喝酒，詹益宗始又承前開殺人犯意而指
    示手下分頭追蹤尋找丙○○之下落，則被告主觀上當非出於幫
    助殺人之意而與詹益宗、王建國等人再度前往○○○○000。
  ㈥至於詹益宗等人第二度返回○○○○000 後，經該店員工告知，
    被害人丙○○轉往○○地區消費等過程，業經本院詳予認定如上
    ，而就被告當時對於詹益宗之殺人計畫是否有所認知並起意
    幫助，如依證人王建國證稱：當天伊開車，詹益宗坐副駕駛
    座，被告都坐後面（偵2891號卷第119 頁）、伊不知道被告
    是否知道要開槍，一路上被告都仰躺著，但伊不知道有沒有
    睡著，詹益宗在罵小弟的時候，被告也是坐在沙發仰躺著，
    伊覺得他真的是白天太累了，因為被告很早就要起來送菁仔
    給各檳榔攤；當時到案發地點的時候，伊等都沒下車，被告
    也是一樣仰躺著，沒有突然的反應（偵續38號卷第24至26 
    頁）等情，已難謂被告當時有何幫助詹益宗等人殺人之意圖
    。又詹益宗等人最後到達○○○○000，並因此尋獲被害人丙○○
    ，並非出於被告之幫助，被告雖有撥打電話與林良田之事實
    ，然與張家銘所駕駛之前車找到○○○○000並無先後之因果關
    係，已如前所述。再者，被告撥打電話給林良田詢問時，尚
    無從得知○○000之確切位置，且觀其時間上，又與由張家銘
    駕駛之前車到達○○○○000 之時間甚為接近，佐以被告所持用
    之0000000000號行動電話於當日凌晨3時30分、3時33分、3
    時36分許與林良田通話後，並無再與前車成員通話之紀錄，
    實無從認定被告係出於對於詹益宗殺人計畫有所認識或預見
    ，而有幫助殺人之意圖，亦無因此而就本案殺人計畫創造出
    有利條件或降低阻礙，進而提升或促進結果發生之蓋然性而
    惹起結果，換言之，本件無從認定被告對於本案結果之發生
    有其因果性貢獻之存在，自難遽論以殺人罪之幫助犯。
七、檢察官上訴意旨雖略以：㈠依通聯記錄所載，被告向其友人
    林良田問路之時間，應為101年12月26日3時30分、33分，而
    證人張家銘復證稱：駕車到達命案現場前，曾與被告所乘汽
    車會合，車上兇手並曾與被告所乘汽車之乘客談話等語，則
    被告問路後與兇手等人會合，兇手始於同日3時36分找到命
    案現場，其間仍有因果關係，此觀張家銘所涉本院另案103
    年度上訴字第666號確定判決所認定之事實即明。原判決徒
    以被告與林良田通聯之時間及基地台位置，即排除被告問路
    與兇手找到命案現場殺死被害人之因果關係，應非妥適。㈡
    參酌另案確定判決所載，莊順安、蔡承翰、莫皓珽均已遭論
    處幫助殺人罪刑，何以與詹益宗同車行動並依指示以電話向
    友人問路之被告，卻認為其主觀上並無幫助殺人之犯意？㈢
    依本院104年度上更㈠字第18號確定判決所載，詹益宗係親自
    壓陣指揮兇手下手殺人，迄親聞槍聲始滿意離去，故其既為
    殺人之共同正犯，被告幫助詹益宗親至現場監督殺人，情節
    更甚其餘未至現場之幫助犯如莊順安、蔡承翰、莫皓珽等，
    仍應構成幫助犯等語。惟查：㈠證人張家銘所駕駛之前車於
    找到○○000之前，固有與王建國駕駛、搭載詹益宗及被告之
    賓士車會合，其間張家銘車上之殺手復有轉向隔著車窗與王
    建國車上前座之人談話，然其確切之時間並不確定，無法以
    此推論是在被告向林良田問路之後，張家銘之前車成員始知
    悉該KTV之確切位置，且依照張家銘之說詞，其與同車之殺
    手於上開會合點駛離詹益宗等人共乘之賓士車後，陳柏榕仍
    說再找看看，後來再經過一段時間始發現一間KTV，許來富
    就叫其停車，車上殺手許來富、陳柏榕下車，並叫張家銘在
    路邊等候，足見當時上開車輛會合並再度駛離分開之後，前
    車之張家銘、許來富、陳柏榕仍尚不知○○000之所在位置，
    佐以被告於當日凌晨3時30、33分許問路後，並未再撥出任
    何電話通知前車之人，已如前述，足見張家銘一車係偶然自
    行找到○○000，並非係因被告問路之後再輾轉告知張家銘一
    車使其等知悉等情至為明確。㈡莊順安、蔡承翰、莫皓珽均
    係詹益宗之手下小弟，具有上命下從之服從關係，與被告與
    詹益宗僅係單純之友人關係尚有不同，且莊順安、蔡承翰、
    莫皓珽於本案追擊被害人丙○○過程中，即於許來富、陳柏榕
    下手實行殺人行動之前，尚受分配若干事前準備之工作，而
    知悉詹益宗欲對丙○○行兇之事，其中蔡承翰負責開車搭載許
    來富、陳柏榕前去莊鎮安處拿取行兇所用之槍彈，並於丙○○
    與友人離開○○000前往其他地方續攤時，駕車搭載許來富、
    陳柏榕在後追趕未果，復於第二次前往○○000時，受詹益宗
    指示與莫皓珽留在現場負責看守丙○○之座車，並獲告知如遇
    丙○○返回駕車，即電話通知詹益宗；至於莊順安、莫皓珽則
    於○○000包廂外觀察丙○○之動態，並隨時回報予詹益宗，莫
    皓珽於許來富等人前去拿取槍彈期間，復電詢莊鎮安有關許
    來富等人之行動進度，並於第二次前往○○000時，受詹益宗
    指示與蔡承翰留在現場負責看守丙○○之座車，並獲告知如遇
    丙○○返回駕車，即電話通知詹益宗，莊順安亦於第二次離開
    ○○000時，負責駕車為張家銘、許來富、陳柏榕一車帶路一
    同前往雲林縣○○鄉找尋其他KTV及丙○○等情，業經本院認定
    如前，此與被告所為(除後來受託電詢友人林良田關於KTV所
    在位置一節以外，均未受詹益宗分配任何工作)截然不同。
    此外，詹益宗於槍擊案發生後，尚前往○○汽車旅館與張家銘
    、許來富、陳柏榕、莊順安、莫皓珽及蔡承翰等人會合，共
    商善後事宜，並指示相關人員滅證、手機關機、停用、藏匿
    ，以避偵查機關之追查，而被告均被排除在外，故實無法以
    莊順安、蔡承翰、莫皓珽均已遭判處幫助殺人罪刑乙情，即
    遽認被告亦應有幫助殺人之主觀犯意而涉有幫助殺人犯行。
    ㈢本院另案判決所為之認定，並不當然拘束本院對於本案之
    判斷，而被告既尚難論以殺人罪之幫助犯，則詹益宗雖為本
    案殺人罪之共同正犯，亦與被告無涉。從而，檢察官上開所
    指，仍無法據為不利被告之認定。
捌、綜上所述，依本案檢察官所舉之全部證據，經本院調查之結
    果，尚無法就被告被訴幫助殺人之犯罪事實達於毫無合理懷
    疑之心證程度，此外，復無其他積極證據足資證明被告涉有
    公訴意旨所指之犯行，則揆諸前揭說明，被告被訴此部分犯
    罪事實尚屬不能證明，自應為被告無罪之諭知。
玖、原審為被告無罪之判決，其認事用法，核無違誤。檢察官上
    訴意旨猶執前詞指摘原判決不當，為無理由，應予駁回。
據上論斷，應依刑事訴訟法第368 條，判決如主文。
本案經檢察官吳淑娟提起公訴，檢察官黃煥軒提起上訴，檢察官
陳建弘到庭執行職務。
中　　華　　民　　國　　109 　年　　11　　月　　20　　日
                  刑事第三庭    審判長法　官  陳連發
                                      法　官  何秀燕
                                      法　官  洪榮家
以上正本證明與原本無異。
檢察官如不服本判決應於收受本判決後20日內向本院提出上訴書
，其未敘述上訴理由者並得於提起上訴後20日內向本院補提理由
書(但應受刑事妥速審判法第9條之限制)。
本件被告不得上訴。
　　　　　　　　　　　　　　　　　　　書記官  謝文心
中　　華　　民　　國　　109 　年　　11　　月　　20　　日
附錄法條：
刑事妥速審判法第9條
除前條情形外，第二審法院維持第一審所為無罪判決，提起上訴
之理由，以下列事項為限：
一、判決所適用之法令牴觸憲法。
二、判決違背司法院解釋。
三、判決違背判例。
刑事訴訟法第377條至第379條、第393條第1款規定，於前項案件
之審理，不適用之。
附表一：被告0000000000號行動電話相關通聯及基地台位置
編號 通話時間 查詢電話 撥打方向 通話對象 通話秒數 基地台位置  １ 101 年12月25日20：32：00 0000000000（甲○○）  ← 0000000000 20 彰化縣○○鄉○○村○○路0 段000000號0 樓  ２ 101 年12月25日20：40：50 0000000000（甲○○）  → 0000000000 0 彰化縣○○鎮○○路000 號0F  ３ 101 年12月25日22：35：22 0000000000（甲○○）  → 0000000000 124 彰化縣○○鄉○○村○○路0 段000000號3 樓/彰化縣○○鄉○○路00號0 樓  ４ 101 年12月25日22：39：43 0000000000（甲○○）  → 0000000000（詹益宗） 20 彰化縣○○鄉○○路00號0 樓/彰化縣○○鎮○○里○○路000號0 樓頂  ５ 101 年12月26日03：08：43 0000000000（甲○○）  → 0000000000（陳柏榕） 48 雲林縣○○鄉○○村○○路000號0F/ 雲林縣○○鄉○○村○○○000 號之00  ６ 101 年12月26日03：10：11 0000000000（甲○○）  → 0000000000（陳柏榕） 0 雲林縣○○鄉○○村○○○000號之00/ 雲林縣○○鄉○○村○○○000 號之00  ７ 101 年12月26日03：30：33 0000000000（甲○○）  → 0000000000（林良田） 80 雲林縣○○鄉○○○路000 號0樓  ８ 101 年12月26日03：33：04 0000000000（甲○○）  → 0000000000（林良田） 58 雲林縣○○鄉○○○路000 號0樓/ 雲林縣○○鄉○○○路000號0 樓  ９ 101 年12月26日03：36：41 0000000000（甲○○）  ← 0000000000（林良田） 16 雲林縣○○鄉○○○路000 號0樓/ 雲林縣○○鄉○○○路000號0 樓 

附表二：王建國0000000000號行動電話相關通聯與基地台位置
編號 通話時間 查詢電話 撥打方向 通話對象 通話秒數 基地台位置  １ 101 年12月26日00：24：41 0000000000（王建國）  → 0000000000（莊鎮安） 27 雲林縣○○鄉○○路000 號  ２ 101 年12月26日00：33：05 0000000000（王建國）  → 0000000000（詹益群） 28 雲林縣○○鄉○○路000 號  ３ 101 年12月26日00：49：14 0000000000（王建國）  → 0000000000（莊鎮安） 6 彰化縣○○鎮○○路0 段000 號0 樓頂  ４ 101 年12月26日02：52：54 0000000000（王建國）  → 000000000（詹益彰） 176 彰化縣○○鄉○○段000000000地號  ５ 101 年12月26日 0000000000（王建國）  → 0000000000（莫皓珽） 40 彰化縣○○鄉○○段000000000地號  ６ 101 年12月26日02：59：23 0000000000（王建國）  → 000000000（詹益彰） 67 彰化縣○○鄉○○路000 號0 樓頂  ７ 101 年12月26日03：00：53 0000000000（王建國）  ← 0000000000（陳柏榕） 55   ８ 101 年12月26日03：03：15 0000000000（王建國）  → 000000000（詹益彰） 13 彰化縣○○鄉○○段000000000地號  ９ 101 年12月26日03：07：49 0000000000（王建國）  ← 0000000000（陳柏榕） 12    101 年12月26日03：25：01 0000000000（王建國）  → 0000000000（莫皓珽） 20 雲林縣○○鄉○○路00號0 樓頂   101 年12月26日03：28：22 0000000000（王建國）  ← 0000000000（詹益群持用） 34 雲林縣○○鄉○○路00號0 樓頂   101 年12月26日03：46：18 0000000000（王建國）  → 000000000（詹益彰） 17 雲林縣○○鄉○○路00號0 樓頂   101 年12月26日03：48：43 0000000000（王建國）  ← 0000000000（張家銘） 11 雲林縣○○鄉○○路00號0 樓頂   101 年12月26日03：53：40 0000000000（王建國）  → 0000000000（張家銘） 15 雲林縣○○鄉○○路00號0 樓頂   101 年12月26日03：54：43 0000000000（王建國）  → 0000000000（張家銘） 19 雲林縣○○鄉○○路00號0 樓頂   101 年12月26日03：56：31 0000000000（王建國）  → 0000000000（張家銘） 30 雲林縣○○鄉○○路00號0 樓頂   101 年12月26日03：57：53 0000000000（王建國）  → 0000000000 4 雲林縣○○鄉○○路00號0 樓頂   101 年12月26日03：58：05 0000000000（王建國）  ← 0000000000（莊順安） 66 雲林縣○○鄉○○路00號0 樓頂   101 年12月26日03：59：33 0000000000（王建國）  → 0000000000（張家銘） 21 雲林縣○○鄉○○路00號0 樓頂   101 年12月26日04：00：15 0000000000（王建國）  → 0000000000（莊順安） 7 雲林縣○○鄉○○路00號0 樓頂   101 年12月26日04：01：10 0000000000（王建國）  → 0000000000（莊順安） 11 雲林縣○○鄉○○路00號0 樓頂   101 年12月26日04：02：24 0000000000（王建國）  → 0000000000（張家銘） 37 雲林縣○○鄉○○路00號0 樓頂   101 年12月26日04：03：48 0000000000（王建國）  ← 0000000000（莊順安） 18 雲林縣○○鄉○○路00號0 樓頂   101 年12月26日04：06：57 0000000000（王建國）  ← 0000000000（莊順安） 18 雲林縣○○鄉○○路00號0 樓頂   101 年12月26日04：09：01 0000000000（王建國）  → 0000000000（張家銘） 13 雲林縣○○鄉○○路00號5 樓頂   101 年12月26日04：11：07 0000000000（王建國）  → 0000000000（張家銘） 12 雲林縣○○鄉○○路00號5 樓頂   101 年12月26日04：12：35 0000000000（王建國）  → 0000000000（莫皓珽） 9 雲林縣○○鄉○○路00號5 樓頂   101 年12月26日04：15：21 0000000000（王建國）  → 0000000000 18 雲林縣○○鄉○○鄉○○○段0000地號   101 年12月26日04：23：41 0000000000（王建國）  ← 0000000000（莫皓珽） 58 雲林縣○○鄉○○鄉○○○段0000地號   101 年12月26日04：32：50 0000000000（王建國）  → 000000000（詹益彰） 3 彰化縣○○鄉○○路00巷00弄00號0 樓   101 年12月26日04：52：42 0000000000（王建國）  ← 0000000000（莫皓珽） 47  

附表三、林良田102 年8 月15日偵訊錄影光碟勘驗內容
檔案名稱：102偵_002891_0000000000000.264
勘驗時間：11分06秒至19分54秒
勘驗結果：
問：現在跟你問半年、去年的事情了，就是下午、早上警方問你
    的就是12月26日耶誕夜啦，去年耶誕夜那一夜3 、4 點他有
    打電話跟你聯絡？
答：嘿嘿。
問：有這一件事情？
答：有。
問：這樣想你想的起來？
答：有。有這個印象，因為那一晚我也很晚睡，跟我太太很晚睡
    。
問：那時候你睡了沒？
答：還沒，那時候我太太在洗頭，因為那一晚…。
問：接到電話的時候都還沒睡覺？
答：還沒。才要睡，才要睡之前、洗好澡要睡而已。
問：剛洗好要睡接到電話。
答：嘿嘿要睡了。
問：那他打給你是要問什麼事？
答：他打給我是說林董林董，
問：林董？
答：他都叫我林董，我說洪仔要做什麼、這麼晚怎麼打電話來，
    因為他說林董林董我問你一下、○○○怎麼走？我說○○○
    就在○○要往○○那裡的路邊那裡。
問：你說○○○？
答：嘿啦○○○，KTV 阿。
問：他說○○○還是○○○000？
答：他說○○○。
問：他說○○○…
答：我不太記得了。
問：他說○○○…
答：這麼久我不太記得了，我知道他要去○○○，我說你這麼晚
    還要去喝酒喔。
問：你說這樣走、我就說，再來？
答：我就問他說你們這麼晚還要去喝，這樣。他回答我說：朋友
    在那裡這樣。這樣而已。因為我說那個路我也不熟，我只能
　　報你這樣走。
問：他說朋友在這裡，你就報路？
答：嘿。
問：你怎樣報路？
答：我就說因為在你們那邊直直下來，來到○○街上要去市場旁
    邊那裡有一條路，順那個路。
問：他那時候跟你說他在哪裡？他那時候跟你說…。
答：他沒有跟我說在哪裡。
問：不然你怎麼跟他報？
答：他只有跟我說他在○○，因為他是○○那邊的人，問：他說
    他在○○？
答：他沒有，他也沒有跟我說。
問：不然你怎麼報路？
答：他只有說，林董、現在○○○怎麼走這樣，我就說就從你那
    邊下來，直直下來到○○，因為他們住○○那邊，我就想說
    從你們那邊直直下來。
問：你知道他們住○○？
答：嘿啦，我知道他們住○○那邊。
問：你就說從○○那邊過來。
答：我沒有，我只有說從你們那邊直直下來、下來到○○，我說
    你來到○○，來到○○往電信局那條、旁邊有一條路、黃昏
    市場那一條轉過去，要往○○那樣就可以看到那一間【伴隨
    著手勢指引】，我跟他說這樣，因為我不知道那條路名。
問：因為他常常有在走，所以他就大概你在說什麼了。
答：我也不知道耶。
問：你說，從○○那一邊下來到○○，再來呢？
答：再來往那個市場，往○○、往一個黃昏市場…。
問：經過一個黃昏市場。
答：經過一個黃昏市場，因為那條路要彎來彎去，要直走也可
    以，但我就不會說那條路，我就說你到○○往○○、往黃
    昏市場過來，順便要去○○旁邊就有一間○○○了。問：
    到○○往○○方向，經過一個黃昏市場沿路再下去…
答：嘿，就會去看到。
問：過去是電信局？
答：沒有，還沒到電信局那裡有一條路，剛好在電信局、黃昏市
    場旁邊的路轉過去就看到了，我只有簡單說幾句，就這樣而
    已。
問：就電信局…。
答：黃昏市場那裡轉過去，再順那個路轉過去這樣。
問：你說還沒到電信局，沿怎麼樣？
答：沿那個路，我說你到黃昏市場那裡、還沒到電信局那個十路
    口你再沿著斜斜的路過去，要往○○那邊你就會看到了。順
    著沿路、順路走這樣。
問：順著路走，哪一邊、左邊還是右邊？
答：就順著路，因為我跟他說的就是這樣，順那一條路走、要右
    轉不要左轉喔，要右轉要往○○就會看到了，我有一個印是
    這樣，因為這麼久我沒有在記這個。問：你跟他說要往右走
    不要往左走？
答：嘿啦，要往○○方向，我記得我有跟他說這句話，我有一個
    印象是這樣。
問：你有跟他說○○○是左邊還是右邊？
答：沒有，我說到那裡就看到○○○了，我說順著這條路下去你
    就看到了。
問：他打幾通給你？
答：他不知道打2 通還是3 通，我不太記得了，後來我有打一通
    說你是找到了沒、你有找到那條路嗎？他跟我說快到了這樣
    ，這樣而已，我就沒有跟他說了，2 、3 句話而已，我就說
    你有找到路就好了。
問：他打1、2通給你這樣？
答：我不太記得了。
問：1、2通，後來你又有打1 通。
答：嘿，我打給他我說，你是有沒有找到那條路嗎，這樣，他說
    要到了要到了，我就掛掉了，就說這樣而已，那個通聯紀錄
    應該都有，都可以調。
問：他為什麼他要打2 通給你，看通聯紀錄他是打2 通給你？
答：因為他就是問我路。
問：問路為什麼要…。
答：因為這麼晚了，他說他朋友在那邊喝酒，我說這麼晚為什麼
    還要喝酒？就這樣而已、從頭到尾就這樣而已，他就沒有跟
    我說了。
問：現在是要問他為什麼打2通？
答：第一通可能我、因為第一通打給我他找不到路，我就說你就
    照我講的那一條路○○下來、轉向（檢察官講電話，故中斷）
    。
問：第一通你說，第一通他是先問路。
答：嘿。
問：再來。
答：因為他找不到，第二通再打給我，所以他第二通打給我，經
    過2 、3 分鐘我才又…。
問：再確認。
答：嘿，因為我們關心他一下，他跟我認識2 、3 年了、3 、4
    年了，他都送菁仔給我，我才會說洪董你現在是找到了沒，
    他才會說要到了要到了這樣，我就掛掉了。
問：最後一通算…。
答：我打的、我打的，最後一通我打的，因為我關心、他都已經
    打2 通找不到那條路了，我才會關心他一下問他我報的路你
    找到了沒，他說有快到了快到了，我就說好，我就掛斷了。